ACORDAO-COMPLETO-2436161

ACÓRDÃO 9270/2021 ATA 25/2021 - SEGUNDA CÂMARA

VISTOS, relatados e discutidos estes autos de tomada de contas especial decorrente de conversão do processo TC Processo 032.028/2017-2 (Relatório de Fiscalização 460/2017) , determinada por meio do Acórdão 642/2018-TCU-Plenário;
ACORDAM os Ministros do Tribunal de Contas da União, reunidos em Sessão de 2ª Câmara, diante das razões expostas pelo Relator, com fundamento nos arts. 1º, inciso I; 12, § 3º; 16, inciso III, alínea "c"; 19; 23, inciso III; 28, inciso II; e 57 da Lei 8.443/92, c/c os arts. 209, 210 e 214, inciso III, alínea "a"; e 267 do Regimento Interno do Tribunal, em:
9.1. ratificar a desconsideração da personalidade jurídica da empresa RR Distribuidora Ltda. - ME, para que o Sr. Raphael Barros de Lima e a Sra. Raulene Karoline da Silva Barros respondam pelos danos causados ao Erário;
9.2. considerar revéis o Sr. Cleriston Marinho Buarque, a empresa RR Distribuidora Ltda. - ME e seus sócios, Sr. Raphael Barros de Lima e a Sra. Raulene Karoline da Silva Barros;
9.3. julgar irregulares as contas de Andressa Campos de Lima, Cleriston Marinho Buarque, Erivaldo de Melo Lima, Erivânia Silva de Lima, Gabriel Brandão Gomes, José Jacob Gomes Brandão, RR Distribuidora Ltda. - ME, Raphael Barros de Lima e Raulene Karoline da Silva Barros, condenando-os solidariamente ao pagamento das importâncias abaixo especificadas, fixando-lhes o prazo de 15 (quinze) dias, a contar da notificação, para que comprovem, perante o Tribunal (art. 214, III, a, do Regimento Interno) , o recolhimento das referidas quantias aos cofres do Fundo Nacional de Saúde/MS, atualizadas monetariamente e acrescidas dos juros de mora, calculados a contar das datas indicadas até o dia do efetivo recolhimento do débito, na forma prevista na legislação em vigor:
9.3.1. solidariamente o Sr. José Jacob Gomes Brandão, a Sra. Andressa Campos de Lima, o Sr. Cleriston Marinho Buarque, a empresa RR Distribuidora Ltda.-ME e os seus sócios, Sr. Raphael Barros de Lima e Sra. Raulene Karoline da Silva Barros:
	DATA DA OCORRÊNCIA 
	VALOR ORIGINAL (R$) 

	15/09/2016
	5.308,82

	15/09/2016
	10.474,00

	15/09/2016
	53.727,00

	29/09/2016
	5.000,00

	30/09/2016
	14.798,70

	30/09/2016
	38.201,30

	20/10/2016
	11.800,00

	20/10/2016
	40.977,84

	25/10/2016
	15.000,00

	14/11/2016
	1.713,00

	14/11/2016
	3.771,68

	14/11/2016
	18.609,00

	14/11/2016
	413,70

	18/11/2016
	10.830,00

	23/11/2016
	14.000,00

	14/12/2016
	12.400,00

	15/12/2016
	12.400,00

	15/12/2016
	10.325,62

	15/12/2016
	10.766,50

	15/12/2016
	18.752,80

	16/12/2016
	9,00

	27/12/2016
	28.210,00

	27/12/2016
	13.913,50

	28/12/2016
	100.000,00

	29/12/2016
	31.528,00

	30/12/2016
	229,40

	30/12/2016
	24.225,00

	30/12/2016
	6.014,60

9.3.2. solidariamente o Sr. Erivaldo de Melo Lima, o Sr. Gabriel Brandão Gomes, a Sra. Erivania Silva de Lima, a empresa RR Distribuidora LTDA-ME e os seus sócios, Sr. Raphael Barros de Lima e Sra. Raulene Karoline da Silva Barros:
	DATA DA OCORRÊNCIA 
	VALOR ORIGINAL (R$) 

	21/02/2017
	48.336,00

	21/02/2017
	36.761,00

	17/03/2017
	33.975,28

	17/03/2017
	55.053,65

	17/03/2017
	21.025,85

	20/03/2017
	19.958,10

9.4. aplicar, individualmente, aos responsáveis, a multa prevista no art. 57 da Lei 8.443/1992, nos valores discriminados no quadro a seguir, fixando-lhes o prazo de 15 (quinze) dias, a contar da notificação, para que comprovem, perante o Tribunal, o recolhimento da dívida ao Tesouro Nacional, atualizada monetariamente a contar da data deste Acórdão até o dia o efetivo recolhimento, caso não seja paga no prazo ora fixado, na forma da legislação em vigor:
	RESPONSÁVEL
	VALOR DA MULTA (R$) 

	José Jacob Gomes Brandão
	70.000,00

	Andressa Campos de Lima
	56.000,00

	Cleriston Marinho Buarque
	14.000,00

	Erivaldo de Melo Lima
	30.000,00

	Gabriel Brandão Gomes
	24.000,00

	Erivânia Silva de Lima
	6.000,00

	Empresa RR Distribuidora Ltda. - ME
	100.000,00

	Raphael Barros de Lima
	100.000,00

	Raulene Karoline da Silva Barros
	100.000,00

9.5. autorizar, desde logo, nos termos dos arts. 26 e 28, inciso II, da Lei 8.443/1992:
9.5.1. o pagamento das dívidas em até 36 (trinta e seis) parcelas mensais e consecutivas, se solicitado pelos responsáveis, fixando-se o vencimento da primeira em 15 (quinze) dias, a contar do recebimento da notificação, e o das demais a cada 30 (trinta) dias, devendo incidir sobre cada uma delas os encargos legais devidos, na forma prevista na legislação em vigor, sem prejuízo ao vencimento antecipado do saldo devedor em caso de não comprovação do recolhimento de qualquer parcela, conforme prevê o art. 217, § 2º, do Regimento Interno deste Tribunal;
9.5.2. a cobrança judicial das dívidas, caso não atendida a notificação;
9.6. dar ciência desta deliberação aos responsáveis e ao Procurador-Chefe da Procuradoria da República no Estado de Alagoas, para ajuizamento das ações que entender cabíveis.

Tomada de contas especial proveniente do Acórdão 642/2018 - TCU - Plenário (TC 032.028/2017-2). Auditoria realizada na gestão dos recursos federais repassados ao Fundo Municipal de Saúde (FMS) de Mata Grande/AL, nos exercícios de 2016 e 2017. (fraudes na aquisição de produtos lastreadas por verbas federais transferidas fundo a fundo pelo Ministério da Saúde)

Segunda Câmara

Município de Mata Grande - AL.

3. Interessados/Responsáveis:
3.1. Interessados: Ministério da Saúde; Secretaria de Controle Externo de Tomada de Contas Especial (00.414.607/0002-07).
3.2. Responsáveis: Andressa Campos de Lima (XXX.328.454-XX); Cleriston Marinho Buarque (XXX.001.624-XX); Erivaldo de Melo Lima (XXX.858.614-XX); Erivania Silva de Lima (XXX.906.644-XX); Gabriel Brandao Gomes (XXX.322.105-XX); José Jacob Gomes Brandão (XXX.182.364-XX); R R Distribuidora Ltda (23.641.425/0001-85); Raphael Barros de Lima (XXX.387.253-XX); Raulene Karoline da Silva Barros (XXX.610.673-XX).

13.1. Ministros presentes: Bruno Dantas (Presidente), Aroldo Cedraz (Relator) e Raimundo Carreiro.
13.2. Ministro-Substituto convocado: Marcos Bemquerer Costa.
13.3. Ministro-Substituto presente: André Luís de Carvalho.

ACORDAO-COMPLETO-2514479

Acórdão de Relação 17309/2021 - Segunda Câmara

Acórdão de Relação

AROLDO CEDRAZ

Adoto como Relatório e transcrevo a seguir a instrução de peça 101, com a qual anuiu o corpo dirigente da SecexTCE (peças 102 e 103) , bem como o Ministério Público junto ao Tribunal (peça 104) :
"INTRODUÇÃO
	Cuidam os autos de tomada de contas especial decorrente de conversão do processo TC Processo 032.028/2017-2 (Relatório de Fiscalização nº 460/2017) , determinada por meio do Acórdão 642/2018-TCU-Plenário de relatoria do Ministro Aroldo Cedraz (peça 3) , em desfavor do Sr. José Jacob Gomes Brandão e do Sr. Erivaldo de Melo Lima, prefeitos de Mata Grande/AL nos períodos de 1º/1/2013 até 31/12/2016 (TC Processo 032.028/2017-2, peça 18) e a partir de 1º/1/2017 (TC Processo 032.028/2017-2, peças 18 e 21, p. 1) , respectivamente, da Sra. Andressa Campos de Lima e do Sr. Gabriel Brandão Gomes, secretários de saúde daquela municipalidade no período de 31/3 até 31/12/2016 (TC Processo 032.028/2017-2, peça 9, p. 3, e peça 18) e no período de 2017 (TC Processo 032.028/2017-2, peça 18) , respectivamente, do Sr. Cleriston Marinho Buarque e da Sra. Erivânia Silva de Lima, almoxarifes/conferentes da prefeitura municipal nos períodos de 2/6/2014 até 10/8/2017 (TC Processo 032.028/2017-2, peça 18, pp. 6 e 13) e a partir de 1º/2/2017 (TC Processo 032.028/2017-2, peça 18, p. 5) , respectivamente, e da empresa RR DISTRIBUIDORA LTDA - ME (peça 1, p. 1) , em razão de não comprovação da boa e regular aplicação de recursos do Sistema Único de Saúde (SUS) repassados ao Fundo Municipal de Saúde (FMS) de Mata Grande/AL nos exercícios de 2016 e 2017, tendo em vista a falta da documentação comprobatória das despesas e indícios de simulação de fornecimento de produtos adquiridos pela municipalidade.
HISTÓRICO
2.		O processo originou-se das constatações contidas no Relatório de Fiscalização nº  460/2017 (peça 1, oriunda do TC Processo 032.028/2017-2) , realizada pela então Secretaria de Controle Externo no Estado de Alagoas (Secex/AL) na Secretaria Municipal de Saúde de Mata Grande/AL durante o período de 6/11 a 4/12/2017 (peça 1, p. 4, § 4) .
3.	Cabe destacar que a referida auditoria fez parte de um conjunto de fiscalizações realizadas pela Secex/AL (TC Processo 028.262/2017-4, TC Processo 030.682/2017-7, TC Processo 031.802/2017-6 e TC Processo 032.035/2017-9) , tendo como objetivo avaliar a ocorrência de fraudes nas aquisições de medicamentos, correlatos e demais produtos, lastreadas por verbas federais transferidas fundo a fundo pelo Ministério da Saúde, a partir dos objetos de controle selecionados por meio de metodologia de avaliação de risco de fraude desenvolvida no âmbito do processo TC Processo 020.405/2017-0, com vistas a confirmar a ocorrência das irregularidades apontadas pelo modelo, apurar suposta ocorrência de dano e identificar possíveis responsáveis.
4.	A auditoria em tela, ao abranger os exercícios de 2016 e 2017, caracterizou a ocorrência de dano ao erário no valor histórico de R$ 728.509,34 (peça 1, p. 6, §§ 21-22) devido às seguintes irregularidades: 
a)	identificação de transferências de R$ 92.520,44 em 2016 à empresa RR DISTRIBUIDORA LTDA - ME, com recursos oriundos do Bloco de Piso de Atenção Básica (conta 16158-6 da agência BB 2286-1) , sem comprovação documental que subsidiasse esses pagamentos, conforme registrado no Achado III.1 do Relatório de Fiscalização nº  460/2017 (peça 1, p. 6-8) ;
b)	falta da documentação comprobatória de realização de despesas com recursos originários do Fundo Nacional de Saúde, no valor total de R$ 728.509,34 entre 2016 e 2017, existindo indícios de ocorrência de simulação no fornecimento de produtos à Administração Pública, conforme registrado no Achado III.2 do Relatório de Fiscalização nº  460/2017 (peça 1, p. 8-10) ;
c)	transferência da totalidade desse valor a empresa com indícios de ser "fictícia" ou "fantasma", em face de existência de evidências de que a personalidade jurídica RR DISTRIBUIDORA LTDA - ME foi constituída apenas formalmente, não atuando de fato no mercado, conforme registrado no Achado III.3 do Relatório de Fiscalização nº  460/2017 (peça 1, p. 10-12) .
5.	O detalhamento do débito caracterizado pela Secex/AL consta do Apêndice B do relatório de auditoria (peça 1, p. 20-23) , sendo consubstanciado por consultas efetuadas ao Sistema Nacional de Gestão da Assistência Farmacêutica (Sistema Hórus) e pelos extratos e comprovantes de movimentações/transferências financeiras relativos às contas bancárias nº s 16157-8 (Assistência Farmacêutica) , 16158-6 (Atenção Básica) e 16161-6 (Vigilância em Saúde) da agência BB 2286-1, movimentadas pelo FMS de Mata Grande/AL, conforme informações constantes às peças 14 e 15 do TC Processo 032.028/2017-2 (processo apenso) .
6.	Em sua análise, a equipe de auditores da Secex/AL atribuiu preliminarmente ao Sr. José Jacob Gomes Brandão e ao Sr. Erivaldo de Melo Lima, prefeitos de Mata Grande/AL nos períodos de 1º/1/2013 até 31/12/2016 e a partir de 1º/1/2017, respectivamente, à Sra. Andressa Campos de Lima e ao Sr. Gabriel Brandão Gomes, secretários de saúde daquela municipalidade no período de 31/3/2016 até 31/12/2016 e no período de 2017, respectivamente, ao Sr. Cleriston Marinho Buarque e à Sra. Erivânia Silva de Lima, almoxarifes/conferentes da prefeitura municipal nos períodos de 2/6/2014 até 10/8/2017 e a partir de 1º/2/2017, respectivamente, e à empresa RR DISTRIBUIDORA LTDA - ME a responsabilidade pela ocorrência das irregularidades apontadas (peça 1, p. 13-14, § 83, e peça 2) .
7.	O processo originário da auditoria foi submetido à apreciação do Tribunal, dando causa à expedição do Acórdão 642/2018-TCU-Plenário (peça 3; relatoria do Ministro Aroldo Cedraz) , pelo qual o TCU: (i) determinou a constituição de tomada de contas especial; (ii) determinou a realização das diligências propostas em relatório a órgãos fazendários, com vistas à obtenção de informações adicionais; e (iii) autorizou a citação dos responsáveis arrolados.
8.	Ato contínuo, os dados fiscais da empresa RR DISTRIBUIDORA LTDA - ME foram requisitados pela Secex/AL (peça 4 e 5) e encaminhados pelos órgãos da Fazenda Pública Estadual e Federal ao Tribunal com objetivo de reforçar, modificar ou descaracterizar os achados da fiscalização (peças 6-8 e seus respectivos itens não digitalizáveis) .
9.	Cumpre registrar que o Ministro de Estado da Saúde à época, Sr. Gilberto Occhi, foi comunicado quanto ao resultado da auditoria e consequente instauração desta tomada de contas especial no âmbito do TCU (peças 25-28 do TC Processo 032.028/2017-2, apenso) .
10.		Registre-se que a presente tomada de contas especial foi autuada no TCU em 2/4/2018, sendo encaminhada à esta secretaria especializada em 11/4/2019.
Após a instauração da TCE
11.		Por meio da primeira instrução exarada no âmbito da Secex-TCE (peça 9) , em 29/5/2019, concluiu-se que não houve o transcurso de mais de dez anos desde o fato gerador, pois os recursos transferidos e as despesas impugnadas referem-se aos exercícios de 2016 e 2017 (peça 9, p. 3, § 12) .
12.	Considerou-se ainda que, apesar de os responsáveis não terem sido arguidos durante a condução de auditoria quanto ao dano ao erário identificado, isso não se configurou como eventual prejuízo aos seus direitos ao contraditório e exercício de ampla defesa, sendo que essas prerrogativas poderiam ser exercidas com os seus chamamentos aos autos a partir de audiências e citações válidas (peça 9, p. 3, § 12) .
13.	Também foram identificados débitos atribuídos à empresa RR Distribuidora LTDA-ME e ao Sr. José Jacob Gomes Brandão, ex-prefeito de Mata Grande/AL, em outras tomadas de contas especiais em situação "ABERTA" no TCU (peça 9, p. 3-4) .
14.	Após a análise das irregularidades apontadas e da identificação das condutas dos responsáveis no âmbito desta TCE (peça 9, p. 4-9, §§ 15-41) , posicionou-se pela existência de indícios trazidos em auditoria que a empresa RR DISTRIBUIDORA LTDA - ME fora instituída com o intuído de permitir o abuso da sua personalidade jurídica, por meio do seu desvio de finalidade com fins ilícitos, permitindo a prática de desvios de recursos públicos de forma fraudulenta, sendo esse mesmo comportamento também observado em outras tomadas de contas especiais nas quais a empresa encontra-se arrolada. 
15.	Defendeu-se também que esse fato autorizaria a utilização do instituto da desconsideração da personalidade jurídica da empresa, de forma que seus sócios, Sr. Raphael Barros de Lima e Sra. Raulene Karoline da Silva Barros, respondessem pelo dano ao erário praticado por meio da referida pessoa jurídica, com fundamento no art. 50 da Lei 10.406/2002 do Código Civil.
16.	Dessa forma, posicionou-se por definir a responsabilidade do Sr. José Jacob Gomes Brandão e do Sr. Erivaldo de Melo Lima, prefeitos de Mata Grande/AL nos períodos de 1º/1/2013 até 31/12/2016 e a partir de 1º/1/2017, respectivamente, da Sra. Andressa Campos de Lima e do Sr. Gabriel Brandão Gomes, secretários de saúde daquela municipalidade no período de 31/3 até 31/12/2016 e no ano de 2017, respectivamente, do Sr. Cleriston Marinho Buarque e da Sra. Erivânia Silva de Lima, almoxarifes/conferentes da prefeitura municipal nos períodos de 2/6/2014 até 10/8/2017 e a partir de 1º/2/2017, respectivamente, além da empresa RR DISTRIBUIDORA LTDA - ME e de seus sócios, Sr. Raphael Barros de Lima e Sra. Raulene Karoline da Silva Barros.
17.	Por fim, propôs-se chamar em oitiva a empresa para que seus representantes pudessem se pronunciar quanto aos indícios de que ela se trata de uma empresa fictícia, ou seja, pessoa jurídica constituída apenas documentalmente e que não atua de fato no mercado, tendo simulado contratação pública, prestação de serviços e fornecimento de materiais junto à prefeitura de Mata Grande/AL em 2016 e 2017, esclarecendo que o Tribunal poderá declarar a inidoneidade da empresa para participar, por até cinco anos, de licitação na Administração Pública Federal, conforme art. 46 da Lei 8.443/1992.
18.	Esses posicionamentos foram acolhidos pelo corpo diretivo da Secex-TCE em 1º/6/2019 (peças 10-11) , tendo o relator do processo, Ministro Aroldo Cedraz, autorizado a desconstituição da personalidade jurídica da empresa para promover a responsabilização de seus sócios, além de determinado a realização das citações e da oitiva sugerida (peça 12) , em 5/6/2019.
19.		Ato contínuo, as comunicações foram expedidas aos responsáveis conforme registra o quadro a seguir:
Quadro 1 - Comunicações efetuadas aos responsáveis após pronunciamento pelas citações e oitiva em 5/6/2019 (peça 12) .
	Responsável
	Ofício de citação/audiência/oitiva
	Comunicação e Aviso de Recebimento (AR) 
	Alegações de defesa/Razões de justificativa/Solicitação de Prorrogação de Prazo

	Sr. José Jacob Gomes Brandão, prefeito de Mata Grande/AL no período de 1º/1/2013 até 31/12/2016.
	Citação: 
Ofício 5147/2019-TCU/Secex-TCE, de 3/7/2019 (peça 22) .
	Devolvido em 30/7/2019 por motivo de "Mudou-se" (peça 33) .
	N/A

		Citação: 
OFÍCIO 11685/2019-TCU/Seproc, de 19/11/2019 (peça 68) .
	Devolvido em 28/1/2020 por motivo de "Não procurado" (peça 86) .
	N/A

		Citação: 
OFÍCIO 11686/2019-TCU/Seproc, de 19/11/2019 (peça 70) .
	Recebido em 5/12/2019 (peça 75) .
	Pedido de Prorrogação de Prazo: apresentado em 18/12/2019 (peça 78) , sendo assinado pelo Sr. Fabiano de Amorin Jatobá (OAB/AL nº 5.675; peça 78, p. 1) e outros, seus procuradores (peça 77) .
Alegações de defesa: apresentadas em 15/1/2020 (peça 82) .

		Citação: 
OFÍCIO 11684/2019-TCU/Seproc, de 19/11/2019 (peça 71) .
	Recebido em 5/12/2019 (peça 74) .
	
		Citação: 
OFÍCIO 11683/2019-TCU/Seproc, de 19/11/2019 (peça 72) .
	Devolvido em 28/1/2020 por motivo de "Recusado" (peça 85) .
	N/A

	Sr. Erivaldo de Melo Lima, prefeito de Mata Grande/AL a partir de 1º/1/2017.
	Citação: 
Ofício 5157/2019-TCU/Secex-TCE, de 3/7/2019 (peça 28) .
	Recebido em 24/7/2019 (peça 39) .
	Pedido de Prorrogação de Prazo: apresentado em 9/8/2019 (peça 42) , sendo assinado pelo Sr. Marcelo Henrique Brabo Magalhães (OAB/AL nº 4.577; peça 42, p. 3) , seu procurador (peça 43) .
Alegações de defesa: apresentadas em 27/8/2019 (peça 58) .

	Sra. Andressa Campos de Lima, secretária de saúde de Mata Grande/AL no período de 31/3 até 31/12/2016.
	Citação: 
Ofício 5148/2019-TCU/Secex-TCE, de 3/7/2019 (peça 23) .
	Recebido em 25/7/2019 (peça 41) .
	Pedido de Prorrogação de Prazo: apresentado em 12/8/2019 (peça 44) , sendo assinado pelo Sr. Lutero Gomes Beleza (OAB/AL nº 3.832; peça 42, p. 4) , seu procurador (peça 45) .
Alegações de defesa: apresentadas em 27/8/2019 (peça 54-57) .

	Sr. Gabriel Brandão Gomes, secretário de saúde de Mata Grande/AL no ano de 2017.
	Citação: 
Ofício 5158/2019-TCU/Secex-TCE, de 3/7/2019 (peça 29) .
	Recebido em 25/7/2019 (peça 40) .
	Pedido de Prorrogação de Prazo: apresentado em 12/8/2019 (peça 46) , sendo assinado pelo Sr. Lutero Gomes Beleza (OAB/AL nº 3.832; peça 46, p. 4) , seu procurador (peça 47) .
Alegações de defesa: apresentadas em 27/8/2019 (peças 61 e 55-57) .

	Sr. Cleriston Marinho Buarque, almoxarife/conferente da prefeitura municipal no período de 2/6/2014 até 10/8/2017.
	Citação: 
Ofício 5151/2019-TCU/Secex-TCE, de 3/7/2019 (peça 24) .
	Devolvido em 30/7/2019 por motivo de "Endereço insuficiente" (peça 37) .
	N/A

		Citação: 
OFÍCIO 11691/2019-TCU/Seproc, de 19/11/2019 (peça 67) .
	Devolvido em 28/1/2020 por motivo de "Endereço insuficiente" (peça 87) .
	N/A

		Edital de Citação: EDITAL 0505/2020-TCU/Seproc, DE 16 DE ABRIL DE 2020 (peças 90, 92 e 93) , publicado no DOU nº 81 de 29/4/2020.
	Não houve resposta.

	Sra. Erivânia Silva de Lima, almoxarife/conferente da prefeitura municipal a partir de 1º/2/2017.
	Citação: 
Ofício 5159/2019-TCU/Secex-TCE, de 3/7/2019 (peça 30) .
	Recebido em 4/7/2019 (peça 38) .
	Pedido de Prorrogação de Prazo: apresentado em 19/8/2019 (peça 51) , sendo assinado pelo Sr. Vinícius Campos Brandão Carvalho (OAB/AL nº 14.252; peça 51, p. 2) , seu procurador (peça 52) .
Alegações de defesa: apresentadas em 27/8/2019 (peça 60) .

	Empresa RR DISTRIBUIDORA LTDA - ME.
	Citação: 
Ofício 5152/2019-TCU/Secex-TCE, de 3/7/2019 (peça 25) .
	Devolvido em 30/7/2019 por motivo de "Não existe o número" (peça 32) .
	N/A

		Oitiva: 
Ofício 5160/2019-TCU/Secex-TCE, de 3/7/2019 (peça 31) .
	Devolvido em 30/7/2019 por motivo de "Não existe o número" (peça 34) .
	N/A

		Edital: EDITAL 0507/2019-TCU/Seproc, DE 19 DE NOVEMBRO DE 2019 (peças 66 e 81 e peças 83, p. 4, e 84) , publicado no DOU Edição nº 230 de 28/11/2019, Seção 3, p. 172.
	Não houve resposta.

	Sr. Raphael Barros de Lima, sócio da empresa RR DISTRIBUIDORA LTDA - ME.
	Citação: 
Ofício 5153/2019-TCU/Secex-TCE, de 3/7/2019 (peça 26) .
	Devolvido em 30/7/2019 por motivo de "Não existe o número" (peça 36) .
	N/A

		Citação: 
OFÍCIO 11703/2019-TCU/Seproc, de 19/11/2019 (peça 69) .
Obs.: o endereço utilizado consta do Cadastro Nacional de Empresas (CNE) , conforme extrai-se da peça 15 do TC Processo 010.850/2018-0.
	Recebido em 10/12/2019 (peça 80) .
	Não houve resposta.

	Sra. Raulene Karoline da Silva Barros, sócia da empresa RR DISTRIBUIDORA LTDA - ME.
	Citação: 
Ofício 5154/2019-TCU/Secex-TCE, de 3/7/2019 (peça 27) .
	Devolvido em 30/7/2019 por motivo de "Não existe o número" (peça 35) .
	N/A

		Citação: 
OFÍCIO 11715/2019-TCU/Seproc, de 19/11/2019 (peça 73) .
	Devolvido em 14/12/2019 por motivo de "Não existe o número" (peça 76) .
	N/A

		Citação: 
OFÍCIO 16128/2020-TCU/Seproc, de 16/4/2020 (peça 91) .
	Devolvido em 15/5/2020 por motivo de "Não existe o número" (peça 94) .
	N/A

		Citação: 
OFÍCIO 23281/2020-TCU/Seproc, de 18/5/2020 (peça 98) .
	Devolvido em 14/6/2020 por motivo de "Não existe o número" (peça 99) .
	N/A

		Edital: EDITAL 0702/2020-TCU/Seproc, DE 22 DE MAIO DE 2020 (peças 96, 97) , publicado no DOU Edição nº 102 de 29/5/2020, Seção 3, p. 82.
	Não houve resposta.

20.	Observa-se que os Srs. José Jacob Gomes Brandão e Erivaldo de Melo Lima, prefeitos de Mata Grande/AL nos períodos de 1º/1/2013 até 31/12/2016 e a partir de 1º/1/2017, respectivamente, a Sra. Andressa Campos de Lima e o Sr. Gabriel Brandão Gomes, secretários de saúde daquela municipalidade no período de 31/3 até 31/12/2016 e no ano de 2017, respectivamente, e a Sra. Erivânia Silva de Lima, almoxarife/conferente da prefeitura municipal a partir de 1º/2/2017, apresentaram suas alegações de defesa.
21.	Por outro lado, o Sr. Cleriston Marinho Buarque, almoxarife/conferente da prefeitura municipal no período de 2/6/2014 até 10/8/2017, além da empresa RR DISTRIBUIDORA LTDA - ME e seus sócios, Sr. Raphael Barros de Lima e Sra. Raulene Karoline da Silva Barros, quedaram silentes mesmo sendo devidamente notificados nos termos da Resolução TCU 170/2004.
EXAME TÉCNICO 
22.	Os arrolados foram chamados em citação em decorrência da seguinte irregularidade (peça 9, p. 10-14) :
Irregularidade: Não comprovação da boa e regular aplicação dos recursos repassados pela União, em face da não apresentação da documentação comprobatória de realização de despesas e ausência de evidenciação do efetivo recebimento/entrega das mercadorias pagas com recursos originários do Fundo Nacional de Saúde em 2016 e 2017, conforme registrado nos Achados III.1 e III.2 do Relatório de Fiscalização nº  460/2017 (peça 1, pp. 6-8 e 8-10, respectivamente) ;
Valor total histórico: R$ 728.509,34.
Responsáveis/Condutas: 
- Sr. José Jacob Gomes Brandão: na qualidade de prefeito de Mata Grande/AL em 2016, o responsável, ao praticar atos de gestão do Fundo Municipal de Saúde, não demonstrou a boa e regular aplicação dos recursos públicos federais geridos, deixando de apresentar documentos comprobatórios que atestassem a correta utilização dos recursos repassados em face da não comprovação de atendimento das normas que justificassem os pagamentos realizados, autorizado empenhos, aquisições e pagamentos em favor de empresa fornecedora sem ter restado comprovado a correspondente entrega dos bens;
- Sr. Erivaldo de Melo Lima: na qualidade de prefeito de Mata Grande/AL em 2017, o responsável, ao praticar atos de gestão do Fundo Municipal de Saúde, não demonstrou a boa e regular aplicação dos recursos públicos federais geridos, deixando de apresentar documentos comprobatórios que atestassem a correta utilização dos recursos repassados em face da não comprovação de atendimento das normas que justificassem os pagamentos realizados, autorizando empenhos, aquisições e pagamentos em favor de empresa fornecedora sem ter restado comprovado a correspondente entrega dos bens;
- Sra. Andressa Campos de Lima: na qualidade de gestora dos recursos do Fundo Municipal de Saúde em 2016, a ex-secretária de saúde de Mata Grande/AL não demonstrou a boa e regular aplicação dos recursos públicos federais geridos, deixando de apresentar documentos comprobatórios que atestassem a correta utilização dos recursos repassados em face da não comprovação de atendimento das normas que justificassem os pagamentos realizados, solicitado empenhos, aquisições e pagamentos em favor de empresa fornecedora sem ter restado comprovado a correspondente entrega dos bens;
- Sr. Gabriel Brandão Gomes: na qualidade de gestor dos recursos do Fundo Municipal de Saúde em 2017, o ex-secretário de saúde de Mata Grande/AL não demonstrou a boa e regular aplicação dos recursos públicos federais geridos, deixando de apresentar documentos comprobatórios que atestassem a correta utilização dos recursos repassados em face da não comprovação de atendimento das normas que justificassem os pagamentos realizados, solicitado empenhos, aquisições e pagamentos em favor de empresa fornecedora sem ter restado comprovado a correspondente entrega dos bens;
- Sr. Cleriston Marinho Buarque: na qualidade de almoxarife/conferente da prefeitura de Mata Grande/AL, atestou em 2016 o recebimento pela municipalidade de produtos/bens constantes em notas fiscais emitidas pela empresa fornecedora, apesar de esses materiais não restaram comprovadamente entregues, dando causa à liquidação e ao pagamento irregular de despesas;
- Sra. Erivania Silva de Lima: na qualidade de almoxarife/conferente da prefeitura de Mata Grande/AL, atestou em 2017 o recebimento pela municipalidade de produtos/bens constantes em notas fiscais emitidas pela empresa fornecedora, apesar de esses materiais não restaram comprovadamente entregues, dando causa à liquidação e ao pagamento irregular de despesas;
- Empresa RR DISTRIBUIDORA LTDA - ME e seus sócios: receber pagamentos para fornecimento de bens sem a efetiva entrega desses, emitindo notas fiscais sem que tenha havido contraprestação de serviços ou fornecimento de material, tendo concorrido para o cometimento do dano apurado;
Dispositivos violados: ao art. 37, caput, c/c o art. 70, parágrafo único, da Constituição da República Federativa do Brasil, art. 93 do Decreto-lei 200/1967, art. 66 do Decreto 93.872/1986, arts. 60 a 64 da Lei 4.320/1964, art. 73, inciso II, alínea "b", da Lei 8.666/1993;
Evidências: resultados de inspeção física junto à Central de Abastecimento Farmacêutica (CAF) do município, inexistência de registros no Sistema Nacional de Gestão da Assistência Farmacêutica (Sistema Hórus) em relação aos produtos que teriam sido adquiridos, inexistência de registros de controle interno administrativo (livros, fichas e outros) que evidenciassem a entrada/saída dos produtos indicados nas notas fiscais, aquisição de quantidades de produtos incompatíveis com a capacidade de armazenamento física da CFA e com a quantidade de habitantes do município, insuficiência da documentação apresentada relativa ao recebimento, pagamento e controle no âmbito da prefeitura de Mata Grande/AL, extratos bancários, notas de empenhos e fiscais, conforme registrado nos Achados III.1 e III.2 do Relatório de Fiscalização nº  460/2017 (peça 1, pp. 6-8 e 8-10, respectivamente) , concomitantemente com os indícios de que a empresa RR DISTRIBUIDORA LTDA - ME teria sido constituída apenas formalmente, não atuando de fato no mercado, conforme registros efetuados no Achado III.3 do relatório (peça 1, p. 10-12) .
23.	Todos os arrolados foram devidamente notificados nos termos da Resolução TCU 170/2004 (ver Quadro 1) .
24.	Os Srs. José Jacob Gomes Brandão, Erivaldo de Melo Lima, Andressa Campos de Lima, Gabriel Brandão Gomes e Erivânia Silva de Lima apresentaram suas alegações de defesa às peças 82, 58, 54-57, 61 e 60, respectivamente.
25.	Por outro lado, o Sr. Cleriston Marinho Buarque, a empresa RR DISTRIBUIDORA LTDA - ME e seus sócios, Sr. Raphael Barros de Lima e Sra. Raulene Karoline da Silva Barros, quedaram silentes, por isso propor-se-á que o TCU os declare revéis, nos termos do art. 12, § 3°, da Lei nº 8.443/1992.
26.	Entretanto, cabe relembrar que as alegações de defesa apresentadas se aproveitam a todos os arrolados no que concerne às circunstâncias objetivas, conforme estabelece o art. 161 do RI/TCU.
27.	A seguir efetua-se a análise dessas defesas.
I - Alegações de defesa apresentadas pelo Sr. José Jacob Gomes Brandão, prefeito de Mata Grande/AL no período de 1º/1/2013 até 31/12/2016, constantes à peça 82.
	i) Preliminarmente, apresenta um histórico dos fatos, afirmando existir uma grande dificuldade em se obter os documentos que certamente comprovariam a boa-fé do gestor municipal, sendo que a totalidade ou boa parte dos mesmos se encontra em posse do Ministério Público Estadual, ou até foram tidos como sumidos da sede da prefeitura municipal (peça 82, p. 1-2) . 
28.	Quanto à essa preliminar, cumpre relembrar que o Tribunal por diversas vezes já manifestou o entendimento de que quando os ex-gestores tiverem dificuldade para ter acesso aos documentos necessários à comprovação da regular aplicação dos recursos transferidos, eles devem resolver o impasse por meio de vias administrativas e/ou judiciais cabíveis, não cabendo ao TCU a remoção de embaraços (Acórdão 437/2018-TCU-Segunda Câmara, Acórdão 2477/2007-TCU-Segunda Câmara, Acórdão 3357/2016-TCU-Primeira Câmara, Acórdão 352/2017-TCU-Primeira Câmara, entre outros) , sendo que a responsabilidade pela comprovação da boa e regular aplicação dos recursos públicos é pessoal.
	ii) Aduz que a conduta do ex-prefeito teria sido apenas a mera autorização de empenhos e pagamentos dos produtos entregues ao município, sendo que todos os processos de liquidação e pagamento estavam regularizados, razão pela qual afirma que a mera autorização se deu em conformidade com os mesmos (peça 82, p. 4) . Afirma que o próprio TCU observou que todos os processos de liquidação e pagamento passaram por todas as áreas técnicas responsáveis (peça 82, p. 4) . Dessa forma, não haveria razão, condição e motivação para o ex-prefeito suspeitar do procedimento adotados pelos setores responsáveis (peça 82, p. 4) . Reafirma que somente após todas essas manifestações o prefeito à época autorizava os devidos pagamentos, havendo a completa ausência de má-fé por parte do ex-gestor (peça 82, p. 5) . Defende que é sabido que qualquer gestor tem suas limitações de conhecimento técnico em várias áreas e, por isso mesmo, lhe é facultado se assessorar de pessoas tecnicamente capacitadas para determinados atos (peça 82, p. 5) . Sendo que os verdadeiros responsáveis por todo o procedimento eram os titulares das pastas e órgãos citados, defendendo que a delegação de competência transfere ao delegado a responsabilidade pela prática do ato e por isso não se poderia responsabilizar o gestor. Nessa seara, aduz que a responsabilidade da autoridade delegante pelos atos delegados não é automática ou absoluta, e que a análise das situações fáticas é imprescindível para definir essa responsabilidade (peça 82, p. 6-8) . Afirma que nos autos não há a demonstração de conluio entre o ex-prefeito, demais agentes públicos e representantes da empresa (peça 82, p. 8) . Remete que a 1ª Turma do STF já rechaçou denúncia vazia quanto à individualização de conduta do réu em um processo que tratou de julgamento de um ex-prefeito (peça 82, p. 8-11) 
29.	Entende-se que o Tribunal não deve acolher essas alegações de defesa.
30.	De início é importante esclarecer que, da leitura do Relatório de Fiscalização nº 460/2017 (peça 1) , de instrução preliminar (peça 9) e da comunicação expedida (peças 70 e 71) , verifica-se que o ex-prefeito está sendo responsabilizado quanto à caracterização de dano ao erário pelo fato de não ter restado comprovada a boa e regular aplicação dos recursos repassados pela União em face da não apresentação da documentação comprobatória de realização de despesas e ausência de evidenciação do efetivo recebimento/entrega das mercadorias pagas com recursos originários do Fundo Nacional de Saúde.
31.	Os resultados de inspeção física junto à Central de Abastecimento Farmacêutica (CAF) do município, a inexistência de registros no Sistema Nacional de Gestão da Assistência Farmacêutica (Sistema Hórus) em relação aos produtos que teriam sido adquiridos, a inexistência de registros de controle interno administrativo (livros, fichas e outros) que evidenciassem a entrada/saída dos produtos indicados nas notas fiscais, a aquisição de quantidades de produtos incompatíveis com a capacidade de armazenamento física da CFA e com a quantidade de habitantes do município, a insuficiência da documentação apresentada relativa ao recebimento, pagamento e controle no âmbito da prefeitura de Mata Grande/AL (conforme registrado nos Achados III.1 e III.2 do Relatório de Fiscalização nº 460/2017) concomitantemente com os indícios de que a empresa RR DISTRIBUIDORA LTDA - ME teria sido constituída apenas formalmente, não atuando de fato no mercado (conforme registros efetuados no Achado III.3 do Relatório de Fiscalização nº 460/2017) , consubstanciam a ocorrência da irregularidade quanto ao pagamento de insumos médicos que não restaram demonstrados como efetivamente recebidos/entregues.
36.	Ainda quanto à referida empresa, os indícios apresentados em auditoria apontam que ela se trataria de uma "empresa fictícia" (pessoa jurídica constituída apenas documentalmente, não atuando de fato no mercado) e, portanto, não teria como prestar serviços ou entregar materiais, conforme transcrito a seguir: 
66.	 Identificamos que a empresa R R DISTRIBUIDORA LTDA - ME (CNPJ 23.641.425/0001-85) foi beneficiária de todos os pagamentos mencionados nos achados precedentes. Entretanto, a sua análise cadastral revelou os seguintes indicadores de risco (red flags) :
a) a empresa foi constituída recentemente, em 11/nov/2015, com sede na cidade de Arapiraca-AL (peça 10, p. 5) . O seu endereço (Rua Né Firmino, Letra A, 235, Planalto, 57308-090, Arapiraca/AL) não existe no cadastro da concessionária de energia elétrica do estado. Nem é possível visualizá-lo em datas pregressas no aplicativo Google Eart Pro. E por fim não foi localizada em diligência in loco realizada pela equipe de fiscalização no dia 16 de novembro de 2017 (peça 12) .
b) não possui registro no Conselho Regional de Farmácia - CRF/AL (peça 11) , apesar de ter como atividade econômica principal o comércio atacadista de medicamentos;
c) embora não possuísse nenhum histórico anterior de relacionamento comercial (público ou privado) , a empresa forneceu em torno de R$ 3 milhões para a administração pública entre a data de sua criação e março/2017, conforme informações de bases de dados acessíveis ao Tribunal;
d) não possui registro de empregados (peça 10, p. 6-7) ;
e) não possui unidade consumidora registrada (peça 12) em seu CNPJ na concessionária de energia elétrica (o que seria item necessário para manter ambiente refrigerado para armazenamento de medicamentos e algumas categorias de correlatos) ;
67.	 Quantos aos sócios da R R DISTRIBUIDORA LTDA - ME, estes possuem atributos cadastrais (peça 10, 8-16) que denotam se tratar, em tese, de pessoas fictícias, senão vejamos:
i) o senhor RAPHAEL BARROS DE LIMA (CPF: XXX.387.253-XX) teve o registro criado no cadastro de pessoas físicas (CPF) da Receita Federal somente em 18/nov/2014, e está atualmente na situação "suspensa". Não possui registro no Cadastro Eleitoral (Título de Eleitor) . Não possui registro no Cadastro Nacional de Carteira de Habilitação (carteira de motorista) . Não possui registro de histórico de atividade laboral, nem em programas sociais. Não possui unidade consumidora registrada em seu CPF na concessionária de energia elétrica.
ii) já o CPF da sócia RAULENE KAROLINE DA SILVA BARROS (CPF: XXX.610.673-XX) foi criado somente em 18/dez/2014, e está também na situação "suspensa". Não possui registro no Cadastro Nacional de Carteira de Habilitação (carteira de motorista) . Não possui registro de histórico de atividade laboral. Não possui registro de histórico de atividade laboral nem em programas sociais. Não possui unidade consumidora registrada em seu CPF na concessionária de energia elétrica.
68. 	Cabe relatar, que a referida empresa também é investigada pelo Ministério Público do Estado de Alagoas por possíveis fraudes e desvios de recursos públicos em vários municípios do Estado, conforme notícias divulgadas na mídia (peça 13) .
 (Relatório de Fiscalização nº 460/2017; peça 1, p. 10-11) 
32.	Acrescenta-se que não houve qualquer resposta em nome da empresa RR DISTRIBUIDORA LTDA - ME, de seus sócios ou de qualquer representante quanto ao questionamento de que a empresa inexistiria de fato (ver Quadro 1) , o que reforça que ela se trata de uma "empresa fictícia". Ressalte-se que a contratação de empresa de fachada rompe o nexo de causalidade entre os recursos federais repassados e os gastos efetuados pela impossibilidade fática de demonstrar que os produtos pagos tenham sido entregues por empresa inexistente de fato.
33.	No caso em tela, por meio do resultado da análise das transações financeiras e documentações colhidas (peça 1, p. 13-14, § 83, e p. 20-23, "Apêndice B" do relatório) , os auditores também evidenciaram que o Sr. José Jacob Gomes Brandão, ex-prefeito de Mata Grande/AL, administrou diretamente parte dos referidos recursos, efetuando atos de gestão em favor da empresa contratada (ex.: peça 7, p. 4, 5, 12, 19, entre outros, do TC Processo 032.028/2017-2 apenso) . O próprio ex-prefeito assumiu em suas alegações de defesa ter gerido recursos, tendo autorizado as aquisições e emitido empenhos/pagamentos em favor da empresa (peça 82, p. 2) .
34.	Ou seja, não houve delegação a terceiros quanto aos atos de gestão dos recursos públicos tratados nesta TCE, o que acarreta na responsabilização direta do ex-prefeito. Ressalte-se que era exigível do prefeito (ao assumir para si a gestão direta dos recursos públicos) criar e garantir o funcionamento de mecanismos e procedimentos de controle adequados para que os empenhos e pagamentos (por ele efetuados e que permitiram a caracterização e a ocorrência do dano) se cercassem de garantias de que os insumos médicos se faziam necessários à municipalidade e eram efetivamente entregues. 
35.	Há que se ressaltar que a emissão de empenhos e autorizações de pagamentos não podem ser desvirtuadas para que reflitam na simples aposição de assinatura em documentos consubstanciados por terceiros. Faz-se necessário que o gestor público se certifique quanto aos procedimentos adotados, exigindo a implementação dos devidos controles, pois o gestor possui a palavra e a decisão final quanto à realização ou não das despesas. Caso contrário, ele age com negligência ou é conivente.
36.	Ademais, se a alegação trazida pelo ex-prefeito prevalecesse estaria se assumindo que os atos de emissão de empenhos e autorização de pagamentos são, na maioria dos casos, atos estritamente formais não imputáveis de responsabilização, o que contraria a própria legislação, a qual atribui grande responsabilidade aos executores desses atos.
37.	Quanto a isso, cumpre relembrar que, na seara do Direito Financeiro, é cediço que cabe aos gestores públicos demonstrar a boa e regular aplicação dos recursos públicos federais geridos, em obediência ao disposto nos arts. 70, parágrafo único, da Constituição Federal, 93 do Decreto-Lei nº 200/1967 e 66 e 145 do Decreto nº 93.872/1986. Ressalte-se que tais normativos dispõem que a responsabilidade pela comprovação da boa e regular aplicação dos recursos públicos é pessoal, o que impõe o ônus da prova aos gestores.
38.	Nessa seara, a apuração de suas responsabilidades não se vincula à indicação de conduta dolosa ou à demonstração de ocorrência de efetivo dano, já que os normativos regentes lhe obrigam a comprovar a boa e regular aplicação dos recursos sob sua guarda, sendo que o descumprimento dessa obrigação induz à presunção de culpa e, portanto, o dever de ressarcir o erário. No caso em tela, os diversos indícios de que os insumos médicos não foram recebidos/entregues eleva a responsabilidade do ex-prefeito em comprovar a boa e regular aplicação dos recursos repassados pela União e geridos diretamente por ele.
39.	Nesse sentido, observa-se que é pacífico o entendimento no TCU de que cabe aos gestores demonstrar o nexo de causalidade entre o desembolso dos recursos recebidos e os comprovantes de despesas apresentados (Acórdão 8/2007-TCU-Primeira Câmara, 41/2007-TCU-2ª Câmara, 143/2006-TCU-1ª Câmara, 706/2003-TCU-2ª Câmara, 533/2002-2ª Câmara, 11/1997-TCU-Plenário, 6942/2015-TCU-1ª Câmara, 6723/2015-TCU-1ª Câmara, 7580/2015-TCU-1ª Câmara, 8938/2015-TCU-2ª Câmara, 512/2016-TCU-2ª Câmara, 4720/2018-TCU-1ª Câmara, entre outros) , lhes competindo comprovarem a boa e regular aplicação dos recursos públicos por força do que dispõe o art. 70, parágrafo único, da Constituição Federal, assim como o art. 93 do Decreto-lei 200/1967, c/c os arts. 66 e 145 do Decreto 93.872/1986.
40.	Assim, como o ex-prefeito não trouxe nenhum elemento que comprovasse a efetiva entrega/recebimento dos insumos médicos, e da regularidade dos pagamentos efetuados, posiciona-se pela rejeição das alegações apresentadas.
41.	Por fim, cumpre ainda abrir um breve parêntese quanto à percepção de que o ex-prefeito, em suas alegações (peça 82) , em momento algum defendeu que os medicamentos foram efetivamente fornecidos/entregues, que as áreas técnicas da prefeitura teriam efetuado os devidos recebimento dos mesmos ou de que a empresa RR DISTRIBUIDORA LTDA - ME tenha realmente existido. De fato, pode-se aduzir que ele reconheceu a ocorrência da irregularidade tratada nestes autos, optando por atribuir a responsabilidade pela ocorrência dessa aos seus secretários e equipes municipais. Esse fato é digno de registro, e mesmo de espanto, já que aparenta que o ex-gestor da municipalidade não confiava nos próprios servidores municipais (que ele nomeara ou com os quais trabalhava) , optando por não defendê-los.
	iii) Por fim, solicita que o relator se digne a isentar de responsabilidade o ex-prefeito e, consequentemente, encerre a presente TCE (peça 82, p. 11) .
42.	Em alinhamento com as análises efetuadas nos itens anteriores, posiciona-se pelo indeferimento desses pedidos.
II - Alegações de defesa apresentadas pelo Sr. Erivaldo de Melo Lima, prefeito de Mata Grande/AL a partir de 1º/1/2017, constantes à peça 58.
	i) Preliminarmente, apresenta um histórico dos fatos, afirmando existir uma grande dificuldade em se obter os documentos que certamente comprovariam a boa-fé do gestor municipal, sendo que a totalidade ou boa parte dos mesmos se encontra em posse do Ministério Público Estadual (peça 58, p. 1-3 e 29) . Aduzindo que a impossibilidade de apresentação das razões defensivas incorre em grave violação aos preceitos da Constituição Federal que norteiam todo e qualquer procedimento administrativo/judicial, notadamente a ampla defesa, contraditório e devido processo legal (peça 58, p. 1-3) . Requer que o TCU oficie à Procuradoria-Geral de Justiça do Estado de Alagoas, a fim de que esta possa apresentar a documentação relacionada no ofício já solicitado pelo município, viabilizando a comprovação das regularidades (peça 58, p. 4) . 
43.	Quanto à essa preliminar, cumpre relembrar que o Tribunal já manifestou o entendimento de que quando os responsáveis tiverem dificuldade para ter acesso aos documentos necessários à comprovação da regular aplicação dos recursos transferidos, eles devem resolver o impasse por meio de vias administrativas e/ou judiciais cabíveis, não cabendo ao TCU a remoção de embaraços (Acórdão 437/2018-TCU-Segunda Câmara, Acórdão 2477/2007-TCU-Segunda Câmara, Acórdão 3357/2016-TCU-Primeira Câmara, Acórdão 352/2017-TCU-Primeira Câmara, entre outros) , sendo que a responsabilidade pela comprovação da boa e regular aplicação dos recursos públicos é pessoal.
	ii) Argumenta pela ausência de comprovação de má-fé e pela responsabilização do setor que respondia pela aquisição de medicamentos (peça 58, p. 3) . A esse respeito, aduz que os atos praticados pelo prefeito não ultrapassaram a mera autorização de empenhos e os pagamentos dos produtos entregues ao município pela empresa RR. DISTRIBUÍDORA, ademais, todos os processos de liquidação e pagamento que tramitam no ente municipal se encontram devidamente regularizados, com todos os atos indispensáveis à sua legalidade (peça 58, p. 3-4) . Afirma que todos os documentos que se encontram recolhidos pelo Ministério Público Estadual conduzem para a conclusão de que os atos foram formalizados e praticados em absoluta consonância com a legislação, não havendo qualquer irregularidade (peça 58, p. 4) . Prossegue defendendo a ilegitimidade quanto ao chamamento do prefeito neste processo, remetendo à existência de delegação de poderes e que os atos questionados foram praticados por órgãos, setores e servidores que detinham conhecimento técnico e legal, sendo os atos praticados pelo prefeito meramente acessórios, sempre encampados pelas pessoas e órgãos referidos (peça 58, p. 5) . Afirma que os atos tratados nesta TCE são relativos à Secretaria Municipal de Saúde, à Secretaria Municipal de Finanças, à Controladoria-Geral do Município e à Procuradoria-Geral do Município (peça 58, p. 5) . Afirma que exigir do prefeito o conhecimento técnico para aferir a adequação da demanda com os itens adquiridos seria um verdadeiro despautério acusatório, sendo que lhe exigir que fiscalize a conferencia de notas fiscais de produtos e o posterior armazenamento e distribuição dos mesmos, é requerer a inviabilização do próprio ente municipal (peça 58, p. 5) . Defende que tais atos foram praticados em decorrência das manifestações técnicas e legais dos órgãos e servidores competentes, a quem cabia o zelo e cuidado quanto às aludidas práticas (peça 58, p. 6) . Em seu socorro traz decisão judicial quanto à impossibilidade de penalização de funcionário sem poder de decisão (peça 58, p. 6) . Afirma que o caso em tela reflete na existência de delegação de competência, e que realizada a delegação, será a autoridade delegada, não a delegante, a responsável pelos atos praticados (peça 58, p. 7-9) .  Afirma que não se indica, de forma específica, pormenorizada, detida, detalhada e individualizada qualquer conduta pessoal e própria do prefeito que possa, ao menos em tese, ser tipificada como improbidade, tampouco crime, trazendo excertos de decisões relativas à ocorrência de improbidade administrativa (peça 58, p. 10-13) . Também traz outras decisões nesse sentido, algumas remetendo à reponsabilidade atribuída aos secretários municipais de saúde pelo art. 90, II, da Lei 8.080/1990 (peça 58, p. 14-24) . Reafirma que existiam pareceres e manifestações prévias que impuseram a prática dos atos discutidos nesta TCE, trazendo entendimento que o administrador que age respaldado por parecer estaria isento de responsabilidade se essa peça estiver bem-fundamentada e tiver defendendo tese aceitável. Dessa forma, ao defender que os pareceres emitidos em favor do pagamento da empresa tinham força vinculante, não poderia o prefeito ser responsabilizado por tão somente assinar empenhos e pagamento (peça 58, p. 24-29 e 30) . Dessa forma, defende que o prefeito não praticou nem teria como ter praticado qualquer irregularidade (peça 58, p. 29-30) .
44.	Posiciona-se pela rejeição dessas alegações de defesa. Nesta análise serão trazidos posicionamentos anteriormente apresentados, mas contextualizados à conduta do Sr. Erivaldo de Melo Lima.
45.	É importante esclarecer que, da leitura do Relatório de Fiscalização nº 460/2017 (peça 1) , de instrução preliminar (peça 9) e da comunicação expedida (peça 28) , verifica-se que o prefeito está sendo responsabilizado quanto à caracterização de dano ao erário pelo fato de não ter restado comprovada a boa e regular aplicação dos recursos repassados pela União em face da não apresentação da documentação comprobatória de realização de despesas e ausência de evidenciação do efetivo recebimento/entrega das mercadorias pagas com recursos originários do Fundo Nacional de Saúde.
46.	Os resultados de inspeção física junto à Central de Abastecimento Farmacêutica (CAF) do município, a inexistência de registros no Sistema Nacional de Gestão da Assistência Farmacêutica (Sistema Hórus) em relação aos produtos que teriam sido adquiridos, a inexistência de registros de controle interno administrativo (livros, fichas e outros) que evidenciassem a entrada/saída dos produtos indicados nas notas fiscais, a aquisição de quantidades de produtos incompatíveis com a capacidade de armazenamento física da CFA e com a quantidade de habitantes do município, a insuficiência da documentação apresentada relativa ao recebimento, pagamento e controle no âmbito da prefeitura de Mata Grande/AL (conforme registrado nos Achados III.1 e III.2 do Relatório de Fiscalização nº 460/2017) concomitantemente com os indícios de que a empresa RR DISTRIBUIDORA LTDA - ME teria sido constituída apenas formalmente, não atuando de fato no mercado (conforme registros efetuados no Achado III.3 do Relatório de Fiscalização nº 460/2017) , consubstanciam a ocorrência da irregularidade quanto ao pagamento de insumos médicos que não restaram demonstrados como efetivamente recebidos/entregues.
36.	Ainda quanto à referida empresa, os indícios apresentados em auditoria apontam que ela se trataria de uma "empresa fictícia" (pessoa jurídica constituída apenas documentalmente, não atuando de fato no mercado) e, portanto, não teria como prestar serviços ou entregar materiais (peça 1, p. 10-11, §§ 66-68) .
47.	Acrescenta-se que não houve qualquer resposta em nome da empresa RR DISTRIBUIDORA LTDA - ME, de seus sócios ou de qualquer representante quanto ao questionamento de que a empresa inexistiria de fato (ver Quadro 1) , o que reforça que ela se trata de uma "empresa fictícia". Ressalte-se que a contratação de empresa de fachada rompe o nexo de causalidade entre os recursos federais repassados e os gastos efetuados pela impossibilidade fática de demonstrar que os produtos pagos tenham sido entregues por empresa inexistente de fato.
48.	No caso em tela, por meio do resultado da análise das transações financeiras e documentações colhidas (peça 1, p. 13-14, § 83, e p. 20-23, "Apêndice B" do relatório) , os auditores também evidenciaram que o Sr. Erivaldo de Melo Lima, prefeito de Mata Grande/AL, administrou diretamente parte dos referidos recursos, efetuando atos de gestão em favor da empresa contratada (ex.: peça 8 do TC Processo 032.028/2017-2 apenso) . O próprio prefeito assumiu em suas alegações de defesa ter gerido recursos, tendo autorizado as aquisições e emitido empenhos/pagamentos em favor da empresa (peça 58, p. 3) .
49.	Ou seja, não houve delegação a terceiros quanto aos atos de gestão dos recursos públicos tratados nesta TCE, o que acarreta na responsabilização direta do prefeito. Ressalte-se que era exigível do prefeito (ao assumir para si a gestão direta dos recursos públicos) criar e garantir o funcionamento de mecanismos e procedimentos de controle adequados para que os empenhos e pagamentos (por ele efetuados e que permitiram a caracterização e a ocorrência do dano) se cercassem de garantias de que os insumos médicos se faziam necessários à municipalidade e eram efetivamente entregues. 
50.	Há que se ressaltar que a emissão de empenhos e autorizações de pagamentos não podem ser desvirtuadas para que reflitam na simples aposição de assinatura em documentos consubstanciados por terceiros. Faz-se necessário que o gestor público se certifique quanto aos procedimentos adotados, exigindo a implementação dos devidos controles, pois o gestor possui a palavra e a decisão final quanto à realização ou não das despesas. Caso contrário, ele age com negligência ou é conivente.
51.	Ademais, se a alegação trazida pelo prefeito prevalecesse estaria se assumindo que os atos de emissão de empenhos e autorização de pagamentos são, na maioria dos casos, atos estritamente formais não imputáveis de responsabilização, o que contraria a própria legislação, a qual atribui grande responsabilidade aos executores desses atos.
52.	Quanto a isso, cumpre relembrar que, na seara do Direito Financeiro, é cediço que cabe aos gestores públicos demonstrar a boa e regular aplicação dos recursos públicos federais geridos, em obediência ao disposto nos arts. 70, parágrafo único, da Constituição Federal, 93 do Decreto-Lei nº 200/1967 e 66 e 145 do Decreto nº 93.872/1986. Ressalte-se que tais normativos dispõem que a responsabilidade pela comprovação da boa e regular aplicação dos recursos públicos é pessoal, o que impõe o ônus da prova aos gestores.
53.	Nessa seara, a apuração de suas responsabilidades não se vincula à indicação de conduta dolosa ou à demonstração de ocorrência de efetivo dano, já que os normativos regentes lhe obrigam a comprovar a boa e regular aplicação dos recursos sob sua guarda, sendo que o descumprimento dessa obrigação induz à presunção de culpa e, portanto, o dever de ressarcir o erário. No caso em tela, os diversos indícios de que os insumos médicos não foram recebidos/entregues eleva a responsabilidade do prefeito em comprovar a boa e regular aplicação dos recursos repassados pela União e geridos diretamente por ele.
54.	Nesse sentido, observa-se que é pacífico o entendimento no TCU de que cabe aos gestores demonstrar o nexo de causalidade entre o desembolso dos recursos recebidos e os comprovantes de despesas apresentados (Acórdão 8/2007-TCU-Primeira Câmara, 41/2007-TCU-2ª Câmara, 143/2006-TCU-1ª Câmara, 706/2003-TCU-2ª Câmara, 533/2002-2ª Câmara, 11/1997-TCU-Plenário, 6942/2015-TCU-1ª Câmara, 6723/2015-TCU-1ª Câmara, 7580/2015-TCU-1ª Câmara, 8938/2015-TCU-2ª Câmara, 512/2016-TCU-2ª Câmara, 4720/2018-TCU-1ª Câmara, entre outros) , lhes competindo comprovarem a boa e regular aplicação dos recursos públicos por força do que dispõe o art. 70, parágrafo único, da Constituição Federal, assim como o art. 93 do Decreto-lei 200/1967, c/c os arts. 66 e 145 do Decreto 93.872/1986.
55.	Assim, como o prefeito não trouxe nenhum elemento que comprovasse a efetiva entrega/recebimento dos insumos médicos, e da regularidade dos pagamentos efetuados, posiciona-se pela rejeição das alegações apresentadas.
56.	Por fim, cumpre registrar que o prefeito, em suas alegações (peça 58) , em momento algum defendeu que os medicamentos foram efetivamente fornecidos/entregues, que as áreas técnicas da prefeitura teriam efetuado os devidos recebimento dos mesmos ou de que a empresa RR DISTRIBUIDORA LTDA - ME tenha realmente existido. De fato, pode-se aduzir que ele reconheceu a ocorrência da irregularidade tratadas nestes autos, optando por atribuir a responsabilidade pela ocorrência dessa aos seus secretários e equipes municipais, aparentando que gestor da municipalidade não confiava nos próprios servidores municipais (que ele nomeara ou com os quais trabalhava) ao optar por não defendê-los.
57.	Apesar disso, não há notícia fornecida pelo prefeito quanto à instauração de qualquer procedimento administrativo disciplinar ou sindicância pela prefeitura para apuração dos atos tratados nesta TCE.
	iii) Por fim, solicita que o relator se digne a extinguir a presente TCE, devendo, ainda, promover, antes do julgamento a se realizar, diligências e requisições de documentos junto ao Ministério Público Estadual de Alagoas (peça 58, p. 31) .
58.	Em alinhamento com as análises efetuadas nos itens anteriores, posiciona-se pelo indeferimento desses pedidos.
III - Alegações de defesa apresentadas pela Sra. Andressa Campos de Lima, secretária de saúde de Mata Grande/AL no período de 31/3 até 31/12/2016, constantes às peças 54-57.
	i) Preliminarmente, apresenta uma síntese dos fatos (peça 54, p. 1-4) . Também afirma ter dificuldade em arregimentar documentos necessários à sua defesa junto ao município. Afirmando que a dificuldade do exercício da ampla defesa e do contraditório está evidenciado, posto que ela não tem condições de juntar os documentos existentes no Município de Mata Grande/AL (peça 54, p. 8) , requisitando que o TCU delibere por diligenciar ao município (peça 54, p. 9) . Traz trechos da Lei nº 9.784/1999, que regula os processos administrativos, o qual entende se submeter esta TCE (peça 54, p. 9-11) . 
59.	Quanto à essa preliminar, cumpre relembrar que o Tribunal já manifestou o entendimento de que quando os responsáveis tiverem dificuldade para ter acesso aos documentos necessários à comprovação da regular aplicação dos recursos transferidos, eles devem resolver o impasse por meio de vias administrativas e/ou judiciais cabíveis, não cabendo ao TCU a remoção de embaraços (Acórdão 437/2018-TCU-Segunda Câmara, Acórdão 2477/2007-TCU-Segunda Câmara, Acórdão 3357/2016-TCU-Primeira Câmara, Acórdão 352/2017-TCU-Primeira Câmara, entre outros) , sendo que a responsabilidade pela comprovação da boa e regular aplicação dos recursos públicos é pessoal.
60.	Também cabe esclarecer que o regime da Lei nº 9.784/1999, a qual estabelece normas sobre o processo administrativo no âmbito da Administração Federal, não é aplicável aos processos do TCU, uma vez que estes possuem regramento próprio (observar o artigo 69 do referido normativo) .
61.	O marco legal que baliza a atuação do Tribunal é a Lei nº 8.443/1992. Esta lei, juntamente com o rol de normativos internos que a complementam, dispõem sobre o conjunto de procedimentos a serem seguidos para a constituição e regular desenvolvimento dos processos no âmbito do TCU.
62.	Sendo que essas normas não concedem à responsável a faculdade de solicitar produção de provas ao TCU ou o arrolamento de testemunhas. Sendo que o Tribunal deve julgar com base nas provas documentais constantes dos autos, reunidas pelos órgãos de controle interno e pela unidade técnica, em confronto com aquelas produzidas e apresentadas pelo responsável em sua peça de defesa (Acórdão 3535/2015-2º Câmara, da relatoria do Ministro Augusto Nardes) . 
	ii) Afirma que foi convidada a assumir a Secretaria Municipal de Saúde em março de 2016, entretanto todo o processo de licitação já estava vigente e as compras dos medicamentos já se encontravam determinadas, não tendo qualquer tipo de ingerência (peça 54, p. 4) . Afirma que quando assumiu a secretaria os procedimentos em relação ao controle de entrada e saída de mercadorias/medicação, aquisição, pagamentos etc. já eram realizados anteriormente por terceiros e não passavam por sua tutela, não possuindo autonomia dentro de sua pasta (peça 54, p. 5) . Informa que durante o período em que trabalhou como secretária estava gestante e com problemas de saúde, passando dias em sua casa em repouso, e apenas assinava o que lhe era determinado (peça 54, p. 5) . Informa também que esta respondendo processo criminal junto a 17ª Vara Criminal da Comarca de Maceió/AL, no qual é colaboradora (peça 54, p. 5) . Defende que devido ao estado de dependência em que se encontrava à época, não poderia contrariar as determinações do ex-prefeito José Jacob Gomes Brandão (peça 54, p. 5) . Destaca que os controles dos medicamentos ficavam a critério de coordenadores (peça 54, p. 6) . Argumenta que já via pronto os pedidos realizados dos medicamentos e, às vezes, presenciava a chegada desses que eram controlados no seu recebimento através de uma nota fiscal que o fornecedor mandava, não tendo a ex-secretária qualquer condição de atestar a sua veracidade, sendo que existiam responsáveis específicos para a conferência dos medicamentos, bem como o controle de seu estoque, cadastro em bancos de dados etc. (peça 54, p. 6) . Informa que o município possuía equipe técnica jurídica e contábil responsável pelo preenchimento de pareceres e Notas de Empenho, sendo que a ex-secretária apenas era chamada para assinar esses documentos, sempre existindo várias caixas de documentos para serem assinadas (peça 54, p. 6-7) . Afirma que o Secretário de Finanças era o responsável por todos os pagamentos dos medicamentos (peça 54, p. 7) . Informa que diante dos fatos delineados, existe um processo tombado com o nº 0800162-98.2018.8.02.0001, com tramitação na 17ª Vara Criminal da Capital Alagoana, que apura as ilegalidades praticadas pelo gestor José Jacob Gomes Brandão, incluindo o período que ficou à frente da Secretária Municipal de Saúde de Mata Grande (31/03/2016 a 31/12/2016) , onde a ex-secretária é colaboradora (peça 54, p. 7) . Aduz que não tinha como agir de forma diversa, pois não tinha autonomia a frente da secretaria e não tinha como resistir às determinações impostas (peça 54, p. 7) . Traz, em sua defesa, artigos sobre coação delineada pela Lei nº 10.406/2002 (peça 54, p. 8) .
63.	Posiciona-se pela rejeição dessas alegações de defesa. Nesta análise serão trazidos posicionamentos anteriormente apresentados, mas contextualizados à conduta da Sra. Andressa Campos de Lima.
64.	É importante esclarecer que, da leitura do Relatório de Fiscalização nº 460/2017 (peça 1) , de instrução preliminar (peça 9) e da comunicação expedida (peça 23) , verifica-se que a ex-secretária está sendo responsabilizada quanto à caracterização de dano ao erário pelo fato de não ter restado comprovada a boa e regular aplicação dos recursos repassados pela União em face da não apresentação da documentação comprobatória de realização de despesas e ausência de evidenciação do efetivo recebimento/entrega das mercadorias pagas com recursos originários do Fundo Nacional de Saúde.
65.	Os resultados de inspeção física junto à Central de Abastecimento Farmacêutica (CAF) do município, a inexistência de registros no Sistema Nacional de Gestão da Assistência Farmacêutica (Sistema Hórus) em relação aos produtos que teriam sido adquiridos, a inexistência de registros de controle interno administrativo (livros, fichas e outros) que evidenciassem a entrada/saída dos produtos indicados nas notas fiscais, a aquisição de quantidades de produtos incompatíveis com a capacidade de armazenamento física da CFA e com a quantidade de habitantes do município, a insuficiência da documentação apresentada relativa ao recebimento, pagamento e controle no âmbito da prefeitura de Mata Grande/AL (conforme registrado nos Achados III.1 e III.2 do Relatório de Fiscalização nº 460/2017) concomitantemente com os indícios de que a empresa RR DISTRIBUIDORA LTDA - ME teria sido constituída apenas formalmente, não atuando de fato no mercado (conforme registros efetuados no Achado III.3 do Relatório de Fiscalização nº 460/2017) , consubstanciam a ocorrência da irregularidade quanto ao pagamento de insumos médicos que não restaram demonstrados como efetivamente recebidos/entregues.
36.	Ainda quanto à referida empresa, os indícios apresentados em auditoria apontam que ela se trataria de uma "empresa fictícia" (pessoa jurídica constituída apenas documentalmente, não atuando de fato no mercado) e, portanto, não teria como prestar serviços ou entregar materiais (peça 1, p. 10-11, §§ 66-68) .
66.	Acrescenta-se que não houve qualquer resposta em nome da empresa RR DISTRIBUIDORA LTDA - ME, de seus sócios ou de qualquer representante quanto ao questionamento de que a empresa inexistiria de fato (ver Quadro 1) , o que reforça que ela se trata de uma "empresa fictícia". Ressalte-se que a contratação de empresa de fachada rompe o nexo de causalidade entre os recursos federais repassados e os gastos efetuados pela impossibilidade fática de demonstrar que os produtos pagos tenham sido entregues por empresa inexistente de fato.
67.	No caso em tela, por meio do resultado da análise das transações financeiras e documentações colhidas (peça 1, p. 13-14, § 83, e p. 20-23, "Apêndice B" do relatório) , os auditores também evidenciaram que a Sra. Andressa Campos de Lima, ex-secretária de saúde de Mata Grande/AL, concorreu para o acometimento do dano ao solicitar pagamento a empresa sem comprovação da entrega dos produtos no ano de 2016 participando da gestão dos referidos recursos, efetuando atos de gestão em favor da empresa contratada (ex.: peça 7, p. 29, 33, 42 entre outros, do TC Processo 032.028/2017-2 apenso) . A própria ex-secretária assumiu em suas alegações de defesa ter assinado pareceres de aquisição/pagamento e Notas de Empenho que favoreceram a empresa contratada (peça 54, p. 6-7) 
68.	Ou seja, não houve delegação a terceiros quanto aos atos de gestão dos recursos públicos tratados nesta TCE, o que acarreta na responsabilização da ex-secretária. Ressalte-se que era exigível da ex-secretária criar e garantir o funcionamento de mecanismos e procedimentos de controle adequados para que os empenhos, liquidações e pagamentos se cercassem de garantias de que os insumos médicos se faziam necessários à municipalidade e eram efetivamente entregues. 
69.	Há que se ressaltar que a emissão de empenhos e requisições de pagamentos não podem ser desvirtuadas para que reflitam na simples aposição de assinatura em documentos consubstanciados por terceiros. Faz-se necessário que o gestor público se certifique quanto aos procedimentos adotados, exigindo a implementação dos devidos controles, pois o gestor possui a palavra e a decisão final quanto à realização ou não das despesas. Caso contrário, ele age com negligência ou é conivente.
70.	Ademais, mesmo que restasse demonstrado que a ex-secretária não participou da gestão dos recursos públicos tratados nesta TCE, verifica-se que os atos praticados por ela concorreram para o acometimento do dano e, portanto, ela responderia solidariamente pelo ressarcimento ao erário por ter dado causa ao acometimento de ato de gestão ilegítimo e antieconômico, nos termos do § 2º do art. 16 da Lei nº 8.443/1992.
71.	Contudo, verifica-se que no caso em tela a ex-secretária participou da gestão dos recursos, sendo que, na seara do Direito Financeiro, é cediço que cabe aos gestores públicos demonstrar a boa e regular aplicação dos recursos públicos federais geridos, em obediência ao disposto nos arts. 70, parágrafo único, da Constituição Federal, 93 do Decreto-Lei nº 200/1967 e 66 e 145 do Decreto nº 93.872/1986. Ressalte-se que tais normativos dispõem que a responsabilidade pela comprovação da boa e regular aplicação dos recursos públicos é pessoal, o que impõe o ônus da prova aos gestores.
72.	Nessa seara, a apuração de suas responsabilidades não se vincula à indicação de conduta dolosa ou à demonstração de ocorrência de efetivo dano, já que os normativos regentes lhe obrigam a comprovar a boa e regular aplicação dos recursos sob sua guarda, sendo que o descumprimento dessa obrigação induz à presunção de culpa e, portanto, o dever de ressarcir o erário. No caso em tela, os diversos indícios de que os insumos médicos não foram recebidos/entregues eleva a responsabilidade da ex-secretária em comprovar a boa e regular aplicação dos recursos repassados pela União.
73.	Nesse sentido, observa-se que é pacífico o entendimento no TCU de que cabe aos gestores demonstrar o nexo de causalidade entre o desembolso dos recursos recebidos e os comprovantes de despesas apresentados (Acórdão 8/2007-TCU-Primeira Câmara, 41/2007-TCU-2ª Câmara, 143/2006-TCU-1ª Câmara, 706/2003-TCU-2ª Câmara, 533/2002-2ª Câmara, 11/1997-TCU-Plenário, 6942/2015-TCU-1ª Câmara, 6723/2015-TCU-1ª Câmara, 7580/2015-TCU-1ª Câmara, 8938/2015-TCU-2ª Câmara, 512/2016-TCU-2ª Câmara, 4720/2018-TCU-1ª Câmara, entre outros) , lhes competindo comprovarem a boa e regular aplicação dos recursos públicos por força do que dispõe o art. 70, parágrafo único, da Constituição Federal, assim como o art. 93 do Decreto-lei 200/1967, c/c os arts. 66 e 145 do Decreto 93.872/1986.
74.	Assim, como a ex-secretária não trouxe nenhum elemento que comprovasse a efetiva entrega/recebimento dos insumos médicos, e da regularidade dos pagamentos efetuados, posiciona-se pela rejeição das alegações apresentadas.
75.	Por fim, cumpre registrar que a ex-secretária (peça 54) não defendeu que a totalidade dos medicamentos foram efetivamente fornecidos/entregues, que as áreas técnicas da prefeitura teriam efetuado os devidos recebimento dos mesmos ou de que a empresa RR DISTRIBUIDORA LTDA - ME tenha realmente existido. De fato, pode-se aduzir que ela reconheceu a ocorrência da irregularidade tratadas nestes autos, optando por atribuir a responsabilidade pela ocorrência dessa aos demais secretários municipais, prefeito e servidores da prefeitura à época.
	iii) Por fim, solicita que o relator se digne a extinguir a presente TCE, devendo, ainda, promover, antes do julgamento a se realizar, diligências e requisições de documentos junto ao Ministério Público Estadual de Alagoas e ao Município de Mata Grande/AL, arrolando ainda testemunhas ao processo (peça 54, p. 12-13) .
76.	Em alinhamento com as análises efetuadas nos itens anteriores, posiciona-se pelo indeferimento desses pedidos.
IV - Alegações de defesa apresentadas pelo Sr. Gabriel Brandão Gomes, secretário de saúde de Mata Grande/AL no ano de 2017, constantes à peça 61.
	i) Preliminarmente, apresenta uma síntese dos fatos (peça 61, p. 1-4) . Também afirma ter dificuldade em arregimentar documentos necessários à sua defesa junto ao município, afirmando ter ocorrido várias operações do MPE naquela municipalidade (peça 61, p. 5 e 7) , requisitando que o TCU delibere por diligenciar ao município e ao MPE remetendo à Lei nº 9.784/1999, que regula os processos administrativos, o qual entende se submeter esta TCE (peça 61, p. 5 e 7) . Nesse sentido, traz trechos do referido normativo (peça 61, p. 7-10) .
77.	Quanto à essa preliminar, cumpre relembrar que o Tribunal já manifestou o entendimento de que quando os responsáveis tiverem dificuldade para ter acesso aos documentos necessários à comprovação da regular aplicação dos recursos transferidos, eles devem resolver o impasse por meio de vias administrativas e/ou judiciais cabíveis, não cabendo ao TCU a remoção de embaraços (Acórdão 437/2018-TCU-Segunda Câmara, Acórdão 2477/2007-TCU-Segunda Câmara, Acórdão 3357/2016-TCU-Primeira Câmara, Acórdão 352/2017-TCU-Primeira Câmara, entre outros) , sendo que a responsabilidade pela comprovação da boa e regular aplicação dos recursos públicos é pessoal.
78.	Também cabe esclarecer que o regime da Lei nº 9.784/1999, a qual estabelece normas sobre o processo administrativo no âmbito da Administração Federal, não é aplicável aos processos do TCU, uma vez que estes possuem regramento próprio (observar o artigo 69 do referido normativo) .
79.	O marco legal que baliza a atuação do Tribunal é a Lei nº 8.443/1992. Esta lei, juntamente com o rol de normativos internos que a complementam, dispõem sobre o conjunto de procedimentos a serem seguidos para a constituição e regular desenvolvimento dos processos no âmbito do TCU.
80.	Sendo que essas normas não concedem ao responsável a faculdade de solicitar produção de provas ao TCU, diligências ou o arrolamento de testemunhas. Sendo que o Tribunal deve julgar com base nas provas documentais constantes dos autos, reunidas pelos órgãos de controle interno e pela unidade técnica, em confronto com aquelas produzidas e apresentadas pelo responsável em sua peça de defesa (Acórdão 3535/2015-2º Câmara, da relatoria do Ministro Augusto Nardes) . 
	ii) Destaca que os controles dos medicamentos ficavam a critério de coordenadores (peça 61, p. 6) . Argumenta que herdou uma gestão problemática em relação aos procedimentos administrativos, posto que não havia qualquer tipo de controle sério ao menos, o que lhe redeu à frete da Secretaria Municipal de Saúde do Município de Mata Grande dificuldades de toda ordem (peça 61, p. 6) . Informa que diante dos fatos delineados, existe um processo tombado com o nº 0800162-98.2018.8.02.0001, com tramitação na 17ª Vara Criminal da Capital Alagoana, que apura as ilegalidades praticadas pelo ex-prefeito José Jacob Gomes Brandão, incluindo o período que ficou à frente da Secretaria Municipal de Saúde de Mata Grande, onde o ex-secretário é colaborador (peça 61, p. 6) .
81.	Posiciona-se pela rejeição dessas alegações de defesa. Nesta análise serão trazidos posicionamentos anteriormente apresentados, mas contextualizados à conduta do Sr. Gabriel Brandão Gomes.
82.	É importante esclarecer que, da leitura do Relatório de Fiscalização nº 460/2017 (peça 1) , de instrução preliminar (peça 9) e da comunicação expedida (peça 29) , verifica-se que ele está sendo responsabilizado quanto à caracterização de dano ao erário pelo fato de não ter restado comprovada a boa e regular aplicação dos recursos repassados pela União em face da não apresentação da documentação comprobatória de realização de despesas e ausência de evidenciação do efetivo recebimento/entrega das mercadorias pagas com recursos originários do Fundo Nacional de Saúde.
83.	Os resultados de inspeção física junto à Central de Abastecimento Farmacêutica (CAF) do município, a inexistência de registros no Sistema Nacional de Gestão da Assistência Farmacêutica (Sistema Hórus) em relação aos produtos que teriam sido adquiridos, a inexistência de registros de controle interno administrativo (livros, fichas e outros) que evidenciassem a entrada/saída dos produtos indicados nas notas fiscais, a aquisição de quantidades de produtos incompatíveis com a capacidade de armazenamento física da CFA e com a quantidade de habitantes do município, a insuficiência da documentação apresentada relativa ao recebimento, pagamento e controle no âmbito da prefeitura de Mata Grande/AL (conforme registrado nos Achados III.1 e III.2 do Relatório de Fiscalização nº 460/2017) concomitantemente com os indícios de que a empresa RR DISTRIBUIDORA LTDA - ME teria sido constituída apenas formalmente, não atuando de fato no mercado (conforme registros efetuados no Achado III.3 do Relatório de Fiscalização nº 460/2017) , consubstanciam a ocorrência da irregularidade quanto ao pagamento de insumos médicos que não restaram demonstrados como efetivamente recebidos/entregues.
36.	Ainda quanto à referida empresa, os indícios apresentados em auditoria apontam que ela se trataria de uma "empresa fictícia" (pessoa jurídica constituída apenas documentalmente, não atuando de fato no mercado) e, portanto, não teria como prestar serviços ou entregar materiais (peça 1, p. 10-11, §§ 66-68) .
84.	Acrescenta-se que não houve qualquer resposta em nome da empresa RR DISTRIBUIDORA LTDA - ME, de seus sócios ou de qualquer representante quanto ao questionamento de que a empresa inexistiria de fato (ver Quadro 1) , o que reforça que ela se trata de uma "empresa fictícia". Ressalte-se que a contratação de empresa de fachada rompe o nexo de causalidade entre os recursos federais repassados e os gastos efetuados pela impossibilidade fática de demonstrar que os produtos pagos tenham sido entregues por empresa inexistente de fato.
85.	No caso em tela, por meio do resultado da análise das transações financeiras e documentações colhidas (peça 1, p. 13-14, § 83, e p. 20-23, "Apêndice B" do relatório) , os auditores também evidenciaram que o Sr. Gabriel Brandão Gomes, na condição de secretário de saúde de Mata Grande/AL, concorreu para o acometimento do dano ao solicitar pagamento a empresa sem comprovação da entrega dos produtos no ano de 2017 participando da gestão dos referidos recursos, efetuando atos de gestão em favor da empresa contratada (ex.: peça 8, entre outros, do TC Processo 032.028/2017-2 apenso) .
86.	Ressalte-se que lhe era exigível criar e garantir o funcionamento de mecanismos e procedimentos de controle adequados para que os empenhos, liquidações e pagamentos se cercassem de garantias de que os insumos médicos se faziam necessários à municipalidade e eram efetivamente entregues. 
87.	Ademais, mesmo que restasse demonstrado que o Sr. Gabriel não participou da gestão dos recursos públicos tratados nesta TCE, verifica-se que os atos praticados por ele concorreram para o acometimento do dano e, portanto, ele responderia solidariamente pelo ressarcimento ao erário por ter dado causa ao acometimento de ato de gestão ilegítimo e antieconômico, nos termos do § 2º do art. 16 da Lei nº 8.443/1992.
88.	Contudo, verifica-se que no caso em tela Sr, Gabriel participou da gestão dos recursos, sendo que, na seara do Direito Financeiro, é cediço que cabe aos gestores públicos demonstrar a boa e regular aplicação dos recursos públicos federais geridos, em obediência ao disposto nos arts. 70, parágrafo único, da Constituição Federal, 93 do Decreto-Lei nº 200/1967 e 66 e 145 do Decreto nº 93.872/1986. Ressalte-se que tais normativos dispõem que a responsabilidade pela comprovação da boa e regular aplicação dos recursos públicos é pessoal, o que impõe o ônus da prova aos gestores.
89.	Nessa seara, a apuração de suas responsabilidades não se vincula à indicação de conduta dolosa ou à demonstração de ocorrência de efetivo dano, já que os normativos regentes lhe obrigam a comprovar a boa e regular aplicação dos recursos sob sua guarda, sendo que o descumprimento dessa obrigação induz à presunção de culpa e, portanto, o dever de ressarcir o erário. No caso em tela, os diversos indícios de que os insumos médicos não foram recebidos/entregues eleva a responsabilidade do responsável em comprovar a boa e regular aplicação dos recursos repassados pela União.
90.	Nesse sentido, observa-se que é pacífico o entendimento no TCU de que cabe aos gestores demonstrar o nexo de causalidade entre o desembolso dos recursos recebidos e os comprovantes de despesas apresentados (Acórdão 8/2007-TCU-Primeira Câmara, 41/2007-TCU-2ª Câmara, 143/2006-TCU-1ª Câmara, 706/2003-TCU-2ª Câmara, 533/2002-2ª Câmara, 11/1997-TCU-Plenário, 6942/2015-TCU-1ª Câmara, 6723/2015-TCU-1ª Câmara, 7580/2015-TCU-1ª Câmara, 8938/2015-TCU-2ª Câmara, 512/2016-TCU-2ª Câmara, 4720/2018-TCU-1ª Câmara, entre outros) , lhes competindo comprovarem a boa e regular aplicação dos recursos públicos por força do que dispõe o art. 70, parágrafo único, da Constituição Federal, assim como o art. 93 do Decreto-lei 200/1967, c/c os arts. 66 e 145 do Decreto 93.872/1986.
91.	Assim, como a o Sr. Gabriel não trouxe nenhum elemento que comprovasse a efetiva entrega/recebimento dos insumos médicos, e da regularidade dos pagamentos efetuados, posiciona-se pela rejeição das alegações apresentadas.
92.	Por fim, cumpre registrar que o Sr. Gabriel (peça 61) em nenhum momento defendeu que os medicamentos foram efetivamente fornecidos/entregues, que as áreas técnicas da prefeitura teriam efetuado os devidos recebimento dos mesmos ou de que a empresa RR DISTRIBUIDORA LTDA - ME tenha realmente existido.
	iii) Por fim, solicita que o relator se digne a extinguir a presente TCE, devendo, ainda, promover, antes do julgamento a se realizar, diligências e requisições de documentos junto ao Ministério Público Estadual de Alagoas e ao Município de Mata Grande/AL, arrolando ainda testemunhas ao processo (peça 61, p. 10-11) .
93.	Em alinhamento com as análises efetuadas nos itens anteriores, posiciona-se pelo indeferimento desses pedidos.
V - Alegações de defesa apresentadas pela Erivânia Silva de Lima, almoxarife/conferente da prefeitura municipal a partir de 1º/2/2017, constantes à peça 60.
	i) Preliminarmente, salienta que o Município de Mata Grande informou-lhe que todos os pagamentos realizados à empresa RR. DISTRIBUIDORA pela atual gestão constam de processos administrativos recolhidos pelo MPE e que permanecem alheios à sede da prefeitura, inviabilizando a apresentação de elementos de prova que certamente comprovariam a boa-fé do gestor (peça 60, p. 2) . Sendo que município solicitou, por meio de ofício encaminhado ao GAECO-MPAL, a imediata devolução dos documentos, que permanecem recolhidos pelo Parquet, não recebendo resposta, conduzindo para a impossibilidade de apresentação das razões defensivas, incorrendo, assim, em grave violação aos princípios da ampla defesa, contraditório e devido processo legal (peça 60, p. 2) . Defende que não é possível responsabilizar alguém pela ausência de documentos comprobatórios se esses elementos encontram-se recolhidos pelo MPE (peça 60, p. 4) . Nesse sentido, requer que o MPE seja oficiado (peça 60, p. 4) .
94.	Quanto à essa preliminar, cumpre relembrar que o Tribunal já manifestou o entendimento de que quando os responsáveis tiverem dificuldade para ter acesso aos documentos necessários à comprovação da regular aplicação dos recursos transferidos, eles devem resolver o impasse por meio de vias administrativas e/ou judiciais cabíveis, não cabendo ao TCU a remoção de embaraços (Acórdão 437/2018-TCU-Segunda Câmara, Acórdão 2477/2007-TCU-Segunda Câmara, Acórdão 3357/2016-TCU-Primeira Câmara, Acórdão 352/2017-TCU-Primeira Câmara, entre outros) , sendo que a responsabilidade pela comprovação da boa e regular aplicação dos recursos públicos é pessoal.
95.	Ademais, o marco legal que baliza a atuação do Tribunal é a Lei nº 8.443/1992. Esta lei, juntamente com o rol de normativos internos que a complementam, dispõem sobre o conjunto de procedimentos a serem seguidos para a constituição e regular desenvolvimento dos processos no âmbito do TCU.
96.	Ressalte-se que essas normas não concedem à responsável a faculdade de solicitar produção de provas ao TCU, diligências ou o arrolamento de testemunhas. Sendo que o Tribunal deve julgar com base nas provas documentais constantes dos autos, reunidas pelos órgãos de controle interno e pela unidade técnica, em confronto com aquelas produzidas e apresentadas pelo responsável em sua peça de defesa (Acórdão 3535/2015-2º Câmara, da relatoria do Ministro Augusto Nardes) .
	ii) Aduz que o atesto emitido nas notas fiscais e o posterior encaminhamento dos produtos para o setor responsável na Secretaria Municipal de Saúde é material substancial para a exposição da inequívoca regularidade de todo e qualquer ato praticado pela Chefe de Almoxarife (peça 60, p. 3) . Defende que a suposição posta no relatório, decorrente de alto grau de especulação -- notadamente em razão do não demonstração de que não houve o entrega dos produtos -- é situação de extrema vulnerabilidade do feito de Tomada de Contas Especial, ademais, como se contestar a entrega (ou não) de algum material sem que o próprio Tribunal de Contas da União indique as irregularidades de forma concreta? (peça 60, p. 3) . Com efeito, chegou-se às conclusões postas -- sobretudo quanto a não entrega dos produtos -- em razão da suposição de que as quantidades adquiridas e pagas pelo Município não seriam compatíveis com a demanda real, contudo, foi disponibilizado pelo Município de Mata Grande, para fins de apresentação da presente defesa, declaração elaborada pelo Coordenador de Planejamento, Controle, Avaliação e Regulação da Secretaria Municipal de Saúde, dando conta que as quantidades de produtos adquiridos estão em conformidade com a necessidade de insumos no período (peça 60, p. 3) .
97.	Posiciona-se pela rejeição dessas alegações de defesa. Nesta análise serão trazidos posicionamentos anteriormente apresentados, mas contextualizados à conduta da Sra. Erivânia Silva de Lima.
98.	É importante esclarecer que, da leitura do Relatório de Fiscalização nº 460/2017 (peça 1) , de instrução preliminar (peça 9) e da comunicação expedida (peça 30) , verifica-se que a Sra. Erivânia está sendo responsabilizada quanto à caracterização de dano ao erário pelo fato de não ter restado comprovada a boa e regular aplicação dos recursos repassados pela União em face da não apresentação da documentação comprobatória de realização de despesas e ausência de evidenciação do efetivo recebimento/entrega das mercadorias pagas com recursos originários do Fundo Nacional de Saúde.
99.	Os resultados de inspeção física junto à Central de Abastecimento Farmacêutica (CAF) do município, a inexistência de registros no Sistema Nacional de Gestão da Assistência Farmacêutica (Sistema Hórus) em relação aos produtos que teriam sido adquiridos, a inexistência de registros de controle interno administrativo (livros, fichas e outros) que evidenciassem a entrada/saída dos produtos indicados nas notas fiscais, a aquisição de quantidades de produtos incompatíveis com a capacidade de armazenamento física da CFA e com a quantidade de habitantes do município, a insuficiência da documentação apresentada relativa ao recebimento, pagamento e controle no âmbito da prefeitura de Mata Grande/AL (conforme registrado nos Achados III.1 e III.2 do Relatório de Fiscalização nº 460/2017) concomitantemente com os indícios de que a empresa RR DISTRIBUIDORA LTDA - ME teria sido constituída apenas formalmente, não atuando de fato no mercado (conforme registros efetuados no Achado III.3 do Relatório de Fiscalização nº 460/2017) , consubstanciam a ocorrência da irregularidade quanto ao pagamento de insumos médicos que não restaram demonstrados como efetivamente recebidos/entregues.
36.	Ainda quanto à referida empresa, os indícios apresentados em auditoria apontam que ela se trataria de uma "empresa fictícia" (pessoa jurídica constituída apenas documentalmente, não atuando de fato no mercado) e, portanto, não teria como prestar serviços ou entregar materiais (peça 1, p. 10-11, §§ 66-68) .
100.	Acrescenta-se que não houve qualquer resposta em nome da empresa RR DISTRIBUIDORA LTDA - ME, de seus sócios ou de qualquer representante quanto ao questionamento de que a empresa inexistiria de fato (ver Quadro 1) , o que reforça que ela se trata de uma "empresa fictícia". Ressalte-se que a contratação de empresa de fachada rompe o nexo de causalidade entre os recursos federais repassados e os gastos efetuados pela impossibilidade fática de demonstrar que os produtos pagos tenham sido entregues por empresa inexistente de fato.
101.	No caso em tela, por meio do resultado da análise das transações financeiras e documentações colhidas (peça 1, p. 13-14, § 83, e p. 20-23, "Apêndice B" do relatório) , os auditores também evidenciaram que a Sra. Erivânia concorreu para o acometimento do dano ao atestar notas fiscais sem que tenham restado demonstrado a efetiva entrega dos produtos no ano de 2017 (ex.: peça 17, p. 21, entre outros, do TC Processo 032.028/2017-2 apenso) .
102.	Quanto a isso, cumpre destacar existir jurisprudência no Tribunal pelo entendimento de que a existência de nota fiscal, ainda que atestada, desacompanhada de qualquer evidência de recebimento, é insuficiente para comprovar a regular aplicação dos recursos envolvidos. Nesse sentido apontam os Acórdão 14596/2019-TCU-Primeira Câmara (Min. Walton Rodrigues) , 818/2019-2ª Câmara (Min. Subst. Marcos Bemquerer) , 8.337/2018-2ª Câmara (Min. Augusto Nardes) , 1.930/2016-Plenário (Min. Benjamin Zymler) , 5.161/2014-2ª Câmara (Min. Subst. Augusto Sherman) e 2.600/2012-Plenário (Min. Ana Arraes) .
103.	E como a Sra. Erivânia não trouxe nenhum elemento que comprovasse a efetiva entrega/recebimento dos insumos médicos, e da regularidade dos pagamentos efetuados, posiciona-se pela rejeição das alegações apresentadas.
104.	Portanto ela responde solidariamente pelo ressarcimento ao erário por ter concorrido ao acometimento de ato de gestão ilegítimo e antieconômico, nos termos do § 2º do art. 16 da Lei nº 8.443/1992.
	iii) Por fim, solicita que o relator se digne a extinguir a presente TCE, devendo, ainda, promover, antes do julgamento a se realizar, diligências e requisições de documentos (peça 60, p. 5) .
105.	Em alinhamento com as análises efetuadas nos itens anteriores, posiciona-se pelo indeferimento desses pedidos.
CONCLUSÃO
106.	Em face da análise promovida na seção "Exame Técnico", entende-se que o Tribunal deve declarar revéis o Sr. Cleriston Marinho Buarque, a empresa RR DISTRIBUIDORA LTDA - ME e seus sócios, Sr. Raphael Barros de Lima e Sra. Raulene Karoline da Silva Barros, nos termos do art. 12, § 3°, da Lei nº 8.443/1992, dando prosseguimento ao processo.
107.	Posiciona-se ainda pela rejeição das alegações de defesa dos Srs. José Jacob Gomes Brandão, Erivaldo de Melo Lima, Andressa Campos de Lima, Gabriel Brandão Gomes e Erivânia Silva de Lima.
108.	Tendo em vista que não constam dos autos elementos que permitam reconhecer a boa-fé dos responsáveis, sugere-se que suas contas sejam julgadas irregulares, nos termos do art. 202, § 6º, do RI/TCU.
109.	Cumpre rememorar que o Tribunal tem entendido ser juridicamente possível julgar irregulares as contas de empresas responsáveis solidariamente por débito, com base em interpretação sistemática das disposições dos arts. 70 e 71, inciso II, da Constituição Federal c/c os arts. 5º, inciso II, e 16, § 2º, da Lei 8.443/1992 (Acórdãos nº s. 946/2013, 2.545/2013 e 2.462/2014, 1.785/2017, 2.193/2017, 2.677/2018, 2.240/2018, todos do Pleno, além do Acórdão 321/2019-TCU-Plenário pelo qual o Tribunal firmou entendimentos a respeito da sua competência para julgar contas de terceiros particulares que causem dano ao erário) .
110.	Propõe-se, ainda, que seja imputado aos responsáveis a obrigação de ressarcimento dos débitos atualizados monetariamente e acrescido de juros de mora, nos termos do art. 202, §1º do RI/TCU, descontado o valor já recolhido, além da aplicação da multa prevista no art. 57 da Lei 8.443/1992. 
111.	Cumpre registrar que as irregularidades aqui tratadas se referem a despesas efetuadas nos exercícios de 2016 e 2017. Ou seja, não se completou um prazo igual ou superior a dez anos contado a partir da ocorrência dessas irregularidades até a emissão do pronunciamento pela citação dos responsáveis pelo relator do processo, Ministro Aroldo Cedraz, em 5/6/2019 (peça 12) , tendo ainda autorizado a desconstituição da personalidade jurídica da empresa RR DISTRIBUIDORA LTDA - ME para promover a responsabilização de seus sócios.
112.	Quanto à empresa, verificou-se diversos indícios de que ela se trata de uma empresa fictícia e que não atua de fato no mercado, tendo simulado contratação pública, prestação de serviços e fornecimento de materiais junto à prefeitura de Mata Grande/AL em 2016 e 2017. 
113.	Por isso será proposto que o TCU declare a inidoneidade da empresa para participar, por 5 (cinco) anos, de licitação na Administração Pública Federal, conforme art. 46 da Lei 8.443/1992, pois o fato de ela ter sido contratada e paga baseando-se em dispensa de licitação (peça 1, p. 8, § 8º) refletiu-se, na prática, em fraude aos procedimentos licitatórios. Nesse sentido, convém relembrar que a sanção de declaração de inidoneidade para participar de licitação na Administração Pública Federal (art. 46 da Lei 8.443/1992) pode ser aplicada em razão de fraudes praticadas em processos de dispensa de licitação (Acórdão 1296/2017-TCU-Plenário, relator Ministro José Mucio Monteiro, e Acórdão 100/2003-TCU-Plenário, relator Ministro-Substituto Marcos Bemquerer) .
PROPOSTA DE ENCAMINHAMENTO
114.	Diante do exposto, submetemos os autos à consideração superior, propondo ao Tribunal:
a) ratificar a desconsideração da personalidade jurídica da empresa RR DISTRIBUIDORA LTDA - ME (CNPJ: 23.641.425/0001-85) , efetuada nestes autos, para que o Sr. Raphael Barros de Lima (CPF: XXX.387.253-XX) e a Sra. Raulene Karoline da Silva Barros (CPF: XXX.610.673-XX) respondam pelos danos causados ao Erário;
b) considerar revéis o Sr. Cleriston Marinho Buarque (CPF: XXX.001.624-XX) , a empresa RR DISTRIBUIDORA LTDA - ME (CNPJ: 23.641.425/0001-85) e seus sócios, Sr. Raphael Barros de Lima (CPF: XXX.387.253-XX) e a Sra. Raulene Karoline da Silva Barros (CPF: XXX.610.673-XX) , nos termos do art. 12, § 3°, da Lei nº 8.443/1992, nos termos do art. 12, § 3°, da Lei nº 8.443/1992;
c) rejeitar as alegações de defesa do Sr. José Jacob Gomes Brandão (CPF: XXX.182.364-XX) , do Sr. Erivaldo de Melo Lima (CPF: XXX.858.614-XX) , da Sra. Andressa Campos de Lima (CPF: XXX.328.454-XX) , do Sr. Gabriel Brandão Gomes (CPF: XXX.322.105-XX) e da Sra. Erivânia Silva de Lima (CPF: XXX.906.644-XX) ;
d) com fundamento nos arts. 1º, inciso I, 16, inciso III, alíneas "b" e "c", e § 2º da Lei 8.443/1992 c/c os arts. 19 e 23, inciso III, da mesma Lei, e com arts. 1º, inciso I, 209, incisos II e III, e § 5º, 210 e 214, inciso III, do Regimento Interno, julgar irregulares as contas dos Srs. Andressa Campos de Lima (CPF: XXX.328.454-XX) , Cleriston Marinho Buarque (CPF: XXX.001.624-XX) , 	Erivaldo de Melo Lima (CPF: XXX.858.614-XX) , Erivânia Silva de Lima (CPF: XXX.906.644-XX) , 	Gabriel Brandão Gomes (CPF: XXX.322.105-XX) , 	José Jacob Gomes Brandão (CPF: XXX.182.364-XX) , RR Distribuidora LTDA-ME (CNPJ: 23.641.425/0001-85) , Raphael Barros de Lima (CPF: XXX.387.253-XX) e Raulene Karoline da Silva Barros (CPF: XXX.610.673-XX) , e condená-los solidariamente ao pagamento das quantias a seguir especificadas, com a fixação do prazo de quinze dias, a contar das notificações, para comprovar, perante o Tribunal (art. 214, inciso III, alínea "a", do Regimento Interno) , o recolhimento das dívidas aos cofres do Fundo Nacional de Saúde, atualizadas monetariamente e acrescidas dos juros de mora, calculados a partir das datas discriminadas, até a data dos recolhimentos, na forma prevista na legislação em vigor, abatendo-se, na oportunidade, os valores já ressarcidos.
d.1. solidariamente o Sr. José Jacob Gomes Brandão, a Sra. Andressa Campos de Lima, o Sr. Cleriston Marinho Buarque, a empresa RR Distribuidora LTDA-ME e os seus sócios, Sr. Raphael Barros de Lima e Sra. Raulene Karoline da Silva Barros:
	
	DATA DA OCORRÊNCIA 
	VALOR ORIGINAL (R$) 

	15/09/2016
	5.308,82

	15/09/2016
	10.474,00

	15/09/2016
	53.727,00

	29/09/2016
	5.000,00

	30/09/2016
	14.798,70

	30/09/2016
	38.201,30

	20/10/2016
	11.800,00

	20/10/2016
	40.977,84

	25/10/2016
	15.000,00

	14/11/2016
	1.713,00

	14/11/2016
	3.771,68

	14/11/2016
	18.609,00

	14/11/2016
	413,70

	18/11/2016
	10.830,00

	23/11/2016
	14.000,00

	14/12/2016
	12.400,00

	15/12/2016
	12.400,00

	15/12/2016
	10.325,62

	15/12/2016
	10.766,50

	15/12/2016
	18.752,80

	16/12/2016
	9,00

	27/12/2016
	28.210,00

	27/12/2016
	13.913,50

	28/12/2016
	100.000,00

	29/12/2016
	31.528,00

	30/12/2016
	229,40

	30/12/2016
	24.225,00

	30/12/2016
	6.014,60

Valor atualizado com juros de mora em 23/9/2020: R$ 	646.122,37.
d.2. solidariamente o Sr. Erivaldo de Melo Lima, o Sr. Gabriel Brandão Gomes, a Sra. Erivania Silva de Lima, a empresa RR Distribuidora LTDA-ME e os seus sócios, Sr. Raphael Barros de Lima e Sra. Raulene Karoline da Silva Barros:
	
	DATA DA OCORRÊNCIA 
	VALOR ORIGINAL (R$) 

	21/02/2017
	48.336,00

	21/02/2017
	36.761,00

	17/03/2017
	33.975,28

	17/03/2017
	55.053,65

	17/03/2017
	21.025,85

	20/03/2017
	19.958,10

Valor atualizado com juros de mora em 23/9/2020: R$ 262.593,31.
e) aplicar individualmente aos responsáveis a multa prevista no art. 57 da Lei 8.443/1992 c/c o art. 267 do Regimento Interno, fixando-lhe o prazo de 15 (quinze) dias, a contar das notificações, para comprovar, perante o Tribunal (art. 214, inciso III, alínea "a", do Regimento Interno) , o recolhimento das dívidas aos cofres do Tesouro Nacional, atualizadas monetariamente desde a data do acórdão até a dos efetivos recolhimentos, se forem pagas após o vencimento, na forma da legislação em vigor;
f) autorizar, desde logo, a cobrança judicial das dívidas, caso não atendidas as notificações, nos termos do art. 28, inciso II, da Lei 8.443/92;
g) autorizar, caso requerido e se o processo não tiver sido remetido para cobrança judicial, o parcelamento das dívidas em até 36 (trinta e seis) parcelas mensais e consecutivas, nos termos do art. 26 da Lei 8.443/1992 c/c o art. 217 do RI/TCU, fixando-se o vencimento da primeira parcela em quinze dias, a contar do recebimento da notificação, e os das demais a cada 30 dias, devendo incidir sobre cada valor mensal os correspondentes acréscimos legais, na forma prevista na legislação em vigor, bem como esclarecer ao responsável que, em caso de parcelamento da dívida, a falta de pagamento de qualquer parcela importará no vencimento antecipado do saldo devedor (art. 217, § 2º, do RI/TCU) ;
h) declarar inidônea para participar de licitação na Administração Pública Federal, por 5 (cinco) anos, nos termos do art. 46 da Lei 8.443/1992, a empresa RR DISTRIBUIDORA LTDA - ME (CNPJ: 23.641.425/0001-85) ;
i) remeter cópia da deliberação que vier a ser exarada à Procuradoria da República no Estado de Alagoas, para as providências cabíveis, nos termos do § 3º do art. 16 da Lei 8.443/1992, e ao Fundo Nacional de Saúde, à Secretaria Executiva do Ministério da Saúde e aos responsáveis, para ciência;
j) informar à Procuradoria da República no Estado de Alagoas que, nos termos do parágrafo único do art. 62 da Resolução TCU 259/2014, os procuradores e membros do Ministério Público credenciados nesta Corte podem acessar os presentes autos de forma eletrônica e automática, ressalvados apenas os casos de eventuais peças classificadas como sigilosas, as quais requerem solicitação formal."
É o Relatório.

8.1. Fabiano de Amorim Jatobá (5675/OAB-AL) e outros, representando José Jacob Gomes Brandão.
8.2. Lucas Paranhos Pita (14.793/OAB-AL) e outros, representando Erivaldo de Melo Lima.
8.3. Vinicius Campos Brandão Carvalho (14.252/OAB-AL), representando Erivânia Silva de Lima.
8.4. Lutero Gomes Beleza (3.832/OAB-AL), representando Gabriel Brandao Gomes e Andressa Campos de Lima.

Subprocurador-Geral Lucas Rocha Furtado.

TOMADA DE CONTAS ESPECIAL DECORRENTE DE RELATÓRIO DE FISCALIZAÇÃO. IRREGULARIDADES NA GESTÃO DOS RECURSOS FEDERAIS REPASSADOS AO FUNDO MUNICIPAL DE SAÚDE (FNS) DE MATA GRANDE/AL, NOS EXERCÍCIOS DE 2016 E 2017. AUSÊNCIA DE COMPROVAÇÃO DE REALIZAÇÃO DE DESPESAS. EMPRESA DE FACHADA. SIMULAÇÃO DE FORNECIMENTO DE PRODUTOS. REVELIA DE PARTE DOS RESPONSÁVEIS. ALEGAÇÕES DE DEFESA REJEITADAS. IRREGULARIDADE DAS CONTAS. DÉBITO E MULTA. CIÊNCIA.

TOMADA DE CONTAS ESPECIAL (TCE)

Secretaria de Controle Externo de Tomada de Contas Especial (SecexTCE).

Conforme consignado no Relatório precedente, esta Tomada de Contas Especial decorre de conversão do processo TC Processo 032.028/2017-2 (Relatório de Fiscalização 460/2017) , determinada por meio do Acórdão 642/2018-TCU-Plenário de minha relatoria, em desfavor dos seguintes responsáveis:
a) Sr. José Jacob Gomes Brandão, ex-prefeito de Mata Grande/AL (de 1º/1/2013 até 31/12/2016) ;
b) Sr. Erivaldo de Melo Lima, prefeito de Mata Grande/AL, a partir de 1º/1/2017;
c) Sra. Andressa Campos de Lima, Secretária de Saúde de Mata Grande/AL (de 31/3 até 31/12/2016) ;
d) Sr. Gabriel Brandão Gomes, Secretário de Saúde de Mata Grande/AL no período de 2017;
e) Sr. Cleriston Marinho Buarque, almoxarife/conferente da Prefeitura Municipal de Mata Grande/AL no período de 2/6/2014 até 10/8/2017;
f) Sra. Erivânia Silva de Lima, almoxarife/conferente da Prefeitura Municipal de Mata Grande/AL a partir de 1º/2/2017;
g) empresa RR Distribuidora Ltda. - ME; 
h) Sr. Raphael Barros de Lima, sócio da empresa RR Distribuidora Ltda. - ME (desconstituição da personalidade jurídica - despacho de peça 12) ; e
i) Sra. Raulene Karoline da Silva Barros, sócia da empresa RR Distribuidora Ltda. - ME (desconstituição da personalidade jurídica - despacho de peça 12) .
2.	Os referidos responsáveis foram regularmente citados (ver quadro constante do item 19 da instrução técnica reproduzida no relatório precedente) em razão da não apresentação da documentação comprobatória de realização de despesas e ausência de evidenciação do efetivo recebimento/entrega das mercadorias pagas com recursos originários do Fundo Nacional de Saúde em 2016 e 2017, conforme registrado nos Achados III.1 e III.2 do Relatório de Fiscalização 460/2017.
3.	As condutas foram especificadas nos respectivos ofícios citatórios:
a) Sr. José Jacob Gomes Brandão e Sr. Erivaldo de Melo Lima (peças 22 e 28) :
Conduta: na qualidade de prefeito de Mata Grande/AL, ao praticar atos de gestão do Fundo Municipal de Saúde, não demonstrou a boa e regular aplicação dos recursos públicos federais geridos, deixando de apresentar documentos comprobatórios que atestassem a correta utilização dos recursos repassados em face da não comprovação de atendimento das normas que justificassem os pagamentos realizados, autorizado empenhos, aquisições e pagamentos em favor de empresa fornecedora sem ter restado comprovado a correspondente entrega dos bens;
b) Sra. Andressa Campos de Lima e Sr. Gabriel Brandão Gomes (peças 23 e 29) : 
Conduta: na qualidade de gestor dos recursos do Fundo Municipal de Saúde (ex-secretário de saúde de Mata Grande/AL) não demonstrou a boa e regular aplicação dos recursos públicos federais geridos, deixando de apresentar documentos comprobatórios que atestassem a correta utilização dos recursos repassados em face da não comprovação de atendimento das normas que justificassem os pagamentos realizados, solicitado empenhos, aquisições e pagamentos em favor de empresa fornecedora sem ter restado comprovado a correspondente entrega dos bens;
c) Sr. Cleriston Marinho Buarque e Sra. Erivânia Silva de Lima (peças 24 e 30) :
Conduta: na qualidade de almoxarife/conferente da prefeitura de Mata Grande/AL, atestou o recebimento pela municipalidade de produtos/bens constantes em notas fiscais emitidas pela empresa fornecedora, apesar de esses materiais não restaram comprovadamente entregues, dando causa à liquidação e ao pagamento irregular de despesas;
d) empresa RR Distribuidora Ltda. - ME, Sr. Raphael Barros de Lima e Sra. Raulene Karoline da Silva Barros (peças 25, 26 e 27) :
Conduta: receber pagamentos para fornecimento de bens sem a efetiva entrega desses, emitindo notas fiscais sem que tenha havido contraprestação de serviços ou fornecimento de material, tendo concorrido para o cometimento do dano apurado.
4.	Transcorrido o prazo regimental fixado nos respectivos ofícios citatórios, os responsáveis, Sr. Cleriston Marinho Buarque, a empresa RR Distribuidora Ltda. - ME e seus sócios, Sr. Raphael Barros de Lima e Sra. Raulene Karoline da Silva Barros permaneceram silentes, de modo que resta considerá-los revéis e dar prosseguimento ao processo, nos termos do art. 12, § 3º, da Lei 8.443/1992.
5.	Os demais responsáveis, apresentaram defesa, as quais foram examinadas pela SecexTCE e rejeitadas, uma vez que não vieram aos autos comprovação da regularidade das despesas realizadas com os recursos federais, ausentes, inclusive, a demonstração de recebimento/entrega das mercadorias pagas com recursos originários do Fundo Nacional de Saúde em 2016 e 2017, conforme registrado nos Achados III.1 e III.2 do Relatório de Fiscalização 460/2017.
6.	Desde logo, exceto quanto à proposta de inidoneidade da empresa RR Distribuidora Ltda. - ME, acolho o exame e a sugestão de encaminhamento da Unidade Técnica, que contou com a anuência do Ministério Público junto ao Tribunal, incluindo seus fundamentos às minhas próprias razões de decidir, sem prejuízo dos destaques que farei adiante.
7.	Em suas preliminares, os responsáveis alegaram boa-fé e dificuldade de se obter os documentos capazes de afastar a irregularidade apurada nestes autos, uma vez que a totalidade ou boa parte dessa documentação estaria em posse do Ministério Público Estadual, ou até foram extraviados na sede da prefeitura municipal.
8.	Tais argumentos não podem ser acolhidos, porque a jurisprudência do TCU é pacífica no sentido de que compete ao gestor de recursos públicos demonstrar a regularidade da aplicação dos valores que lhe foram confiados. A documentação probatória deve ser obtida pelo responsável por meio das vias administrativas ou judiciais, conforme o caso, não cabendo ao Tribunal provar a correta aplicação dos recursos. Não há, portanto, neste caso, violação aos princípios da ampla defesa, do contraditório ao qualquer desrespeito ao devido processo legal.
9.	Vale esclarecer que, uma vez não demonstrada a correta aplicação dos recursos públicos geridos, não há que se falar em boa-fé. Isso porque, no âmbito do exercício da competência desta Corte de Contas, basta a constatação da culpa stricto sensu e o estabelecimento do nexo de causalidade entre a conduta dos responsáveis e o dano dela resultante, sendo desnecessária a caracterização de conduta dolosa ou má-fé dos gestores para que estes sejam responsabilizados. 
10.	Em suas peças de defesa, os Srs. José Jacob Gomes Brandão e Erivaldo de Melo Lima apresentaram alegações semelhantes que, em essência, buscam eximir-se de suas responsabilidades afirmando que apenas conferiam meras autorizações de empenhos e pagamentos dos produtos entregues ao município, sendo que todos os processos de liquidação e pagamento estavam aos cuidados de setores responsáveis, razão de ser dos instrumentos de delegação de competência.
11.	Os argumentos dos Srs. José Jacob Gomes Brandão e Erivaldo de Melo Lima não merecem acolhida, uma vez que não se prestam a comprovar a regular aplicação dos recursos que lhes foram confiados. Além de não apresentarem documentação probatória capaz de afastar a irregularidade apurada nestes autos, em momento algum defenderam que os medicamentos foram efetivamente fornecidos/entregues, que as áreas técnicas da prefeitura teriam efetuado os devidos recebimentos dos mesmos ou de que a empresa RR Distribuidora Ltda. - ME tenha realmente existido.
12.	Ademais, tanto o Sr. José Jacob Gomes Brandão como o Sr. Erivaldo de Melo Lima administraram diretamente parte dos recursos, efetuando atos de gestão em favor da empresa contratada, como se pode notar nos seguintes trechos da instrução da SecexTCE:
33.	No caso em tela, por meio do resultado da análise das transações financeiras e documentações colhidas (peça 1, p. 13-14, § 83, e p. 20-23, "Apêndice B" do relatório) , os auditores também evidenciaram que o Sr. José Jacob Gomes Brandão, ex-prefeito de Mata Grande/AL, administrou diretamente parte dos referidos recursos, efetuando atos de gestão em favor da empresa contratada (ex.: peça 7, p. 4, 5, 12, 19, entre outros, do TC Processo 032.028/2017-2 apenso) . O próprio ex-prefeito assumiu em suas alegações de defesa ter gerido recursos, tendo autorizado as aquisições e emitido empenhos/pagamentos em favor da empresa (peça 82, p. 2) .
34.	Ou seja, não houve delegação a terceiros quanto aos atos de gestão dos recursos públicos tratados nesta TCE, o que acarreta na responsabilização direta do ex-prefeito. Ressalte-se que era exigível do prefeito (ao assumir para si a gestão direta dos recursos públicos) criar e garantir o funcionamento de mecanismos e procedimentos de controle adequados para que os empenhos e pagamentos (por ele efetuados e que permitiram a caracterização e a ocorrência do dano) se cercassem de garantias de que os insumos médicos se faziam necessários à municipalidade e eram efetivamente entregues.
 (...) 
48.	No caso em tela, por meio do resultado da análise das transações financeiras e documentações colhidas (peça 1, p. 13-14, § 83, e p. 20-23, "Apêndice B" do relatório) , os auditores também evidenciaram que o Sr. Erivaldo de Melo Lima, prefeito de Mata Grande/AL, administrou diretamente parte dos referidos recursos, efetuando atos de gestão em favor da empresa contratada (ex.: peça 8 do TC Processo 032.028/2017-2 apenso) . O próprio prefeito assumiu em suas alegações de defesa ter gerido recursos, tendo autorizado as aquisições e emitido empenhos/pagamentos em favor da empresa (peça 58, p. 3) .
49.	Ou seja, não houve delegação a terceiros quanto aos atos de gestão dos recursos públicos tratados nesta TCE, o que acarreta na responsabilização direta do prefeito. Ressalte-se que era exigível do prefeito (ao assumir para si a gestão direta dos recursos públicos) criar e garantir o funcionamento de mecanismos e procedimentos de controle adequados para que os empenhos e pagamentos (por ele efetuados e que permitiram a caracterização e a ocorrência do dano) se cercassem de garantias de que os insumos médicos se faziam necessários à municipalidade e eram efetivamente entregues. 
13.	Quanto à defesa apresentada pela Sra. Andressa Campos de Lima, tem-se, em síntese, as seguintes alegações: a) assumiu a função de Secretária Municipal de Saúde quando a licitação já estava vigente e as compras dos medicamentos já se encontravam determinadas, não tendo qualquer tipo de ingerência no processo em andamento; b) sua condição de saúde (gestante, à época) exigia afastamentos constantes, de modo que apenas assinava o que lhe era solicitado e acatava ordens do ex-prefeito José Jacob Gomes Brandão, não tendo como agir de forma diversa, pois não tinha autonomia a frente da secretaria e não tinha como resistir às determinações impostas; e c) está respondendo processo criminal junto a 17ª Vara Criminal da Comarca de Maceió/AL, no qual é colaboradora.
14.	Os argumentos da Sra. Andressa Campos de Lima não merecem acolhida, uma vez que não se prestam a comprovar a regular aplicação dos recursos que geriu. A responsável não trouxe aos autos qualquer comprovação de que os medicamentos tenham sido efetivamente fornecidos/entregues e que as áreas técnicas da prefeitura tenham efetuado os seus devidos recebimentos. Cumpria-lhe exercer suas funções e assumir suas responsabilidades do cargo que ocupou na Secretaria Municipal de Saúde, como bem destacou a SecexTCE no seguinte trecho de sua instrução:
67.	No caso em tela, por meio do resultado da análise das transações financeiras e documentações colhidas (peça 1, p. 13-14, § 83, e p. 20-23, "Apêndice B" do relatório) , os auditores também evidenciaram que a Sra. Andressa Campos de Lima, ex-secretária de saúde de Mata Grande/AL, concorreu para o acometimento do dano ao solicitar pagamento a empresa sem comprovação da entrega dos produtos no ano de 2016 participando da gestão dos referidos recursos, efetuando atos de gestão em favor da empresa contratada (ex.: peça 7, p. 29, 33, 42 entre outros, do TC Processo 032.028/2017-2 apenso) . A própria ex-secretária assumiu em suas alegações de defesa ter assinado pareceres de aquisição/pagamento e Notas de Empenho que favoreceram a empresa contratada (peça 54, p. 6-7) 
68.	Ou seja, não houve delegação a terceiros quanto aos atos de gestão dos recursos públicos tratados nesta TCE, o que acarreta na responsabilização da ex-secretária. Ressalte-se que era exigível da ex-secretária criar e garantir o funcionamento de mecanismos e procedimentos de controle adequados para que os empenhos, liquidações e pagamentos se cercassem de garantias de que os insumos médicos se faziam necessários à municipalidade e eram efetivamente entregues.
 (...) 
71.	Contudo, verifica-se que no caso em tela a ex-secretária participou da gestão dos recursos, sendo que, na seara do Direito Financeiro, é cediço que cabe aos gestores públicos demonstrar a boa e regular aplicação dos recursos públicos federais geridos, em obediência ao disposto nos arts. 70, parágrafo único, da Constituição Federal, 93 do Decreto-Lei nº 200/1967 e 66 e 145 do Decreto nº 93.872/1986. Ressalte-se que tais normativos dispõem que a responsabilidade pela comprovação da boa e regular aplicação dos recursos públicos é pessoal, o que impõe o ônus da prova aos gestores.
15.	Sobre a defesa apresentada pelo Sr. Gabriel Brandão Gomes, tem-se, em síntese, alegações sobre problemas administrativos encontrados quando assumiu a Secretaria Municipal de Saúde do Município de Mata Grande. Faz referência, também, a processo judicial tramitando na 17ª Vara Criminal da Capital Alagoana, que apura as ilegalidades praticadas pelo ex-prefeito José Jacob Gomes Brandão.
16.	Os argumentos do Sr. Gabriel Brandão Gomes não merecem acolhida, porque não se prestam a comprovar a regular aplicação dos recursos que estiveram sob sua gestão. Além de não apresentar documentação probatória capaz de afastar a irregularidade apurada nestes autos, em momento algum defendeu que os medicamentos foram efetivamente fornecidos/entregues, que as áreas técnicas da prefeitura teriam efetuado os devidos recebimentos dos mesmos ou de que a empresa RR Distribuidora Ltda. - ME tenha realmente existido.
17.	Ademais, conforme consignado pela SecexTCE, "o Sr. Gabriel Brandão Gomes, na condição de secretário de saúde de Mata Grande/AL, concorreu para o acometimento do dano ao solicitar pagamento a empresa sem comprovação da entrega dos produtos no ano de 2017 participando da gestão dos referidos recursos, efetuando atos de gestão em favor da empresa contratada (ex.: peça 8, entre outros, do TC Processo 032.028/2017-2 apenso) ".
18.	Com relação à defesa da Sra. Erivânia Silva de Lima, esta se limita, em síntese, a defender que as imputações do TCU são especulativas, sendo o atesto emitido nas notas fiscais e o posterior encaminhamento dos produtos para o setor responsável na Secretaria Municipal de Saúde é material substancial para a exposição da inequívoca regularidade de todo e qualquer ato praticado pela Chefe de Almoxarife. 
19.	Os argumentos da Sra. Erivânia Silva de Lima não merecem acolhida, uma vez que, da mesma forma que os demais responsáveis, não agregou aos autos qualquer prova capaz de afastar a irregularidade apurada nestes autos ou afastar sua responsabilidade, conforme se vê no seguinte trecho da instrução da SecexTCE:
101.	No caso em tela, por meio do resultado da análise das transações financeiras e documentações colhidas (peça 1, p. 13-14, § 83, e p. 20-23, "Apêndice B" do relatório) , os auditores também evidenciaram que a Sra. Erivânia concorreu para o acometimento do dano ao atestar notas fiscais sem que tenham restado demonstrado a efetiva entrega dos produtos no ano de 2017 (ex.: peça 17, p. 21, entre outros, do TC Processo 032.028/2017-2 apenso) .
102.	Quanto a isso, cumpre destacar existir jurisprudência no Tribunal pelo entendimento de que a existência de nota fiscal, ainda que atestada, desacompanhada de qualquer evidência de recebimento, é insuficiente para comprovar a regular aplicação dos recursos envolvidos. Nesse sentido apontam os Acórdão 14596/2019-TCU-Primeira Câmara (Min. Walton Rodrigues) , 818/2019-2ª Câmara (Min. Subst. Marcos Bemquerer) , 8.337/2018-2ª Câmara (Min. Augusto Nardes) , 1.930/2016-Plenário (Min. Benjamin Zymler) , 5.161/2014-2ª Câmara (Min. Subst. Augusto Sherman) e 2.600/2012-Plenário (Min. Ana Arraes) .
20. 	Por inexistem elementos que demonstrem a boa-fé dos responsáveis, não há outro encaminhamento a ser dado ao presente processo que não o julgamento pela irregularidade destas contas especiais condenando os responsáveis, solidariamente, pelo débito apurado, além de aplicar multa individual, conforme previsão dos arts. 19, caput, in fine, e 57 da Lei 8.443/1992, cujo valor, em face do montante atualizado do débito correspondente a cada responsável e do nível de responsabilidade individual, fixo no quadro a seguir:
	RESPONSÁVEL
	VALOR DA MULTA (R$) 

	José Jacob Gomes Brandão
	70.000,00

	Andressa Campos de Lima
	56.000,00

	Cleriston Marinho Buarque
	14.000,00

	Erivaldo de Melo Lima
	30.000,00

	Gabriel Brandão Gomes
	24.000,00

	Erivânia Silva de Lima
	6.000,00

	Empresa RR Distribuidora Ltda. - ME
	100.000,00

	Raphael Barros de Lima
	100.000,00

	Raulene Karoline da Silva Barros
	100.000,00

21.	No caso da empresa RR Distribuidora Ltda. - ME, deixo de acolher a proposta de inidoneidade uma vez que não constou do Ofício de citação (peças 66 e 81) a irregularidade referente a fraude a processo licitatório que teria resultado em sua contratação por dispensa de licitação.
22.	Também, importa consignar que não há que se falar em prescrição neste caso, uma vez que as irregularidades tratadas neste processo se referem a despesas realizadas nos exercícios de 2016 e 2017, de modo que não correu prazo igual ou superior a dez anos até a emissão do ato que ordenou a citação dos responsáveis (5/6/2019 - peça 12) .
23.	Com fundamento no art. 16, § 3º, da Lei 8.442/92, deve ser remetida cópia dos autos ao Procurador-Chefe da Procuradoria da República no Estado de Alagoas, para as providências que entender cabíveis.
Ante o exposto, acolho a proposta de encaminhamento da unidade técnica, com os ajustes sugeridos pelo Ministério Público, e VOTO no sentido de que o Tribunal adote a deliberação que ora submeto à apreciação deste Colegiado.
TCU, Sala das Sessões, em 14 de julho de 2021.
AROLDO CEDRAZ 
Relator